ACORDAO-COMPLETO-2299701

ACÓRDÃO 281/2020 ATA 4/2020 - PLENÁRIO

VISTOS, relatados e discutidos estes autos de Representação formulada pelo Ministério Público junto ao Tribunal de Contas da União (MP/TCU) , com fundamento no artigo 84 da Lei 8.443/1992 c/c o art. 6°, inciso XVIII, alínea c, da Lei Complementar 75/1993, e com o art. 237, inciso VII, do Regimento Interno do TCU, com vistas a que o Tribunal apure indícios de irregularidades em convênios firmados por órgãos federais com a União Nacional dos Estudantes (Une) , e convênios celebrados por órgãos federais com a União Municipal dos Estudantes Secundaristas (Umes) , assunto tratado no processo apartado TC Processo 007.138/2013-0, julgado pelo Acórdão 2870/2013-TCU-Plenário;
ACORDAM os Ministros do Tribunal de Contas da União, reunidos em Sessão Plenária, ante as razões expostas pelo Relator, em:
	9.1. conhecer da Representação, satisfeitos os requisitos de admissibilidade previstos nos arts. 235 e 237 do Regimento Interno deste Tribunal;
	9.2. acolher as razões de justificativa dos Srs. Augusto Canizella Chagas e Daniel Iliescu, uma vez que não foram responsáveis pelas irregularidades identificadas nos Convênios 28/2008 (Siafi 623789) e 29193/2008 (Siconv 702422/2008) , e excluí-los da relação processual;
	9.3. rejeitar as razões de justificativa da Sra. Lucia Kluck Stumpf, Presidente da UNE no período de 10/8/2007 a 11/8/2009, dos Srs. Harlen Oliveira Cunha, Tesoureiro-Geral da UNE no período de 10/8/2007 a 11/8/2009, Gustavo Lemos Petta, Presidente da Une de 31/8/2005 a 9/8/2007, e Rovilson Sanches Portela, Tesoureiro-Geral da UNE, no período de 31/8/2005 a 9/8/2007;
	9.4. aplicar aos responsáveis Lucia Kluck Stumpf, Harlen Oliveira Cunha, Gustavo Lemos Petta e Rovilson Sanches Portela, individualmente, a multa prevista no art. 58, II, da Lei 8.443/1992, nos valores a seguir especificados, com a fixação do prazo de 15 (quinze) dias, a contar das notificações, para comprovarem, perante o Tribunal (art. 214, inciso III, alínea "a", do Regimento Interno-TCU) , o recolhimento das multas aos cofres do Tesouro Nacional, atualizadas monetariamente desde a data deste Acórdão, até a do respectivo recolhimento, se for paga após o vencimento, na forma da legislação em vigor:
	Responsáveis 
	Valor da multa 

	Lucia Kluck Stumpf
	R$ 6.000,00

	Gustavo Lemos Petta
	R$ 5.000,00

	Harlen Oliveira Cunha
	R$ 4.000,00

	Rovilson Sanches Portela
	R$ 4.000,00

9.5 autorizar, antecipadamente, caso seja requerido, o pagamento das dívidas decorrentes do subitens 9.4 em até 36 (trinta e seis) parcelas mensais e consecutivas, nos termos do art. 26 da Lei 8.443/1992, c/c o art. 217 do Regimento Interno do TCU, fixando-se o vencimento da primeira parcela em 15 (quinze) dias, a contar do recebimento da notificação, e o das demais a cada 30 (trinta) dias, devendo incidir sobre cada uma os encargos devidos, na forma prevista na legislação em vigor, alertando os responsáveis que a falta de comprovação do recolhimento de qualquer parcela importará o vencimento antecipado do saldo devedor, nos termos do art. 217, § 2º, do Regimento Interno do TCU;
9.6. autorizar, desde logo, nos termos do art. 28, inciso II, da Lei 8.443/1992, a cobrança judicial das dívidas, caso não atendidas as notificações.

Representação autuada com vistas à apuração de indícios de irregularidades em convênios firmados por órgãos federais com a União Nacional dos Estudantes (Une).

Entidades e Órgãos do Governo do Estado de São Paulo.

3. Representante/Interessados/Responsáveis:
3.1. Representante: Ministério Público-TCU - Procurador Marinus Marsico.
3.2. Responsáveis: União Nacional dos Estudantes (CNPJ 29.258.597/0002-31), Lucia Kluck Stumpf (CPF XXX.167.810-XX), Harlen Oliveira Cunha (CPF XXX.887.685-XX), Augusto Canizella Chagas (CPF XXX.293.098-XX), Rovilson Sanches Portela (CPF XXX.002.831-XX), Gustavo Lemos Petta (CPF XXX.202.198-XX), Daniel Iliescu (CPF XXX.189.267-XX).

13.1. Ministros presentes: José Mucio Monteiro (Presidente), Walton Alencar Rodrigues, Aroldo Cedraz (Relator), Raimundo Carreiro, Ana Arraes, Bruno Dantas e Vital do Rêgo.
13.2. Ministros-Substitutos convocados: Marcos Bemquerer Costa e Weder de Oliveira.

ACORDAO-COMPLETO-2499064

Acórdão 2504/2022 - Plenário

AROLDO CEDRAZ

Trata-se Representação formulada pelo Ministério Público junto ao Tribunal de Contas da União (MP/TCU) , com fundamento no artigo 84 da Lei 8.443/1992, c/c o art. 6°, inciso XVIII, alínea "c", da Lei Complementar 75/1993, e com o art. 237, inciso VII, do Regimento Interno do TCU, com vistas a que o Tribunal apure indícios de irregularidades em convênios firmados por órgãos federais com a União Nacional dos Estudantes (UNE) , e convênios celebrados por órgãos federais com a União Municipal dos Estudantes Secundaristas (Umes) , assunto tratado no processo apartado TC Processo 007.138/2013-0, julgado pelo Acórdão 2870/2013-TCU-Plenário (Peça 1) .
2.	Em sua origem, a Representação abrangia indícios de irregularidades em convênios celebrados por órgãos federais com a União Municipal dos Estudantes Secundaristas (Umes) , assunto tratado no processo apartado TC Processo 007.138/2013-0, julgado pelo Acórdão 2870/2013-TCU-Plenário.
3.	Após regular tramitação no âmbito deste Tribunal, a estão Secretaria de Controle Externo no estado de São Paulo (Secex-SP) , em última instrução no feito, manifestou-se nos seguintes termos (Peças 201 a 204) :
"[...] HISTÓRICO
2.	O MP/TCU solicitou aos órgãos concedentes cópia de todos os documentos relativos aos convênios da Une a seguir, inclusive de suas prestações de contas: 
	Convênio
	Repasse federal (R$) 
	Contrapartida (R$) 
	Vigência
	Descrição resumida do objeto
	Concedente (Ministério) 

	28/2008 
 (Siafi 623789) 
	2.871.410,36 
	       28.714,10 
	16/5/2008 a 22/05/2009
	Caravana Estudantil da Saúde
	Saúde

	431/2006
 (Siafi 578904) 
	1.485.805,43 
	     130.374,80 
	21/12/2006 a 21/07/2007
	Projeto "Atividades de Cultura e Arte da Une"
	Cultura

	352/2008 (Siconv 702420/2008) 
	786.567,50 
	295.062,50
	31/12/2008 a 31/12/2009
	Shows de Música Popular Brasileira e Debates
	Cultura

	537/2007
 (Siafi 624392) 
	434.344,00
	108.586,00
	31/12/2007 a 04/06/2009
	Projeto "Sempre Jovem e Sexagenária"
	Cultura

	550/2006
 (Siafi 579964) 
	436.783,00
	-
	27/12/2006 a 31/07/2007
	Projeto "Cinema Une em Movimento" 
	Cultura

	29193/2008 (Siconv 702422/2008) 
	250.000,00
	2.526,00
	31/12/2008 a 28/02/2009
	Atividades esportivas dentro da 6º Bienal de Artes Ciência e Cultura da Une
	Esporte

2.1.	O Ministério Público junto ao TCU (MP/TCU) constatou vários indícios de irregularidades graves, descrevendo, à peça 1, p. 2-5, os principais achados relativos a seis convênios celebrados pela Une e a um convênio celebrado pela Umes.
2.2.	Realizou também diligências junto a diversos fiscos municipais e estaduais, com vistas a apurar a autenticidade de 106 notas fiscais.
2.3.	A Secretaria Adjunta de Planejamento e Procedimentos (Adplan) determinou o encaminhamento do processo para a Secretaria de Controle Externo no Estado de São Paulo (Secex/SP) , para análise e instrução, considerando que os convênios em referência foram celebrados pelas representações da Une e da Umes em São Paulo.
2.4.	Na instrução à peça 82, foram indicadas as irregularidades levantadas na representação feita pelo MP/TCU e analisadas as respostas de diligência apresentadas pelos fiscos estaduais e municipais, tendo-se proposto, em síntese:
	a) conhecer da presente representação, satisfeitos os requisitos de admissibilidade previstos nos arts. 235 e 237 do Regimento Interno deste Tribunal;
	b) fixar o prazo de sessenta dias para que os órgãos concedentes finalizassem a análise das correspondentes prestações de contas dos convênios indicados, caso ainda não o tivessem feito, e apresentassem as informações requeridas sobre os convênios celebrados com a Une e a Umes;
	c) formar processo apartado para tratar dos convênios da Umes, servindo o presente processo para tratar apenas dos convênios da Une, tendo em vista a grande quantidade inicial de documentos e que a representação tratava de irregularidades envolvendo duas entidades diferentes (Une e Umes) , além de diversos concedentes. 
2.5.	O Ministro Relator do processo, acolheu, em essência, a proposta oferecida pela unidade técnica, fazendo reparo quanto à necessidade de determinar que os entes repassadores dos recursos mediante convênio finalizassem a análise dos processos de prestações de contas, entendendo que, como os prazos legais já se esgotaram, suficiente seria determinar que encaminhassem informações conclusivas sobre tais processos, sob pena de multa em caso de descumprimento (conforme art. 58, IV, da Lei 8.443, de 1992) , concedendo prazo de sessenta dias para o fornecimento de tais informações, suficiente para que finalizassem as análises das prestações de contas eventualmente pendentes (peça 87) .
2.6.	Os Ministérios da Cultura, Esporte, Saúde e Turismo foram notificados das determinações feitas pelo Ministro Relator, conforme peças 88 a 95, e apresentaram respostas juntadas às peças 96 a 99.
2.7.	Foi autuado o processo apartado TC Processo 007.138/2013-0 para tratar das irregularidades relativas a convênios celebrados pela Umes.
2.8.	Na instrução à peça 103:
	a) foram analisadas as respostas de diligência apresentadas pelos Ministérios da Saúde, da Cultura e do Esporte, concedentes em convênios celebrados com a Une, objeto da presente representação, em confronto com a documentação já existente nos autos;
	b) concluiu-se que, nos seis convênios da Une analisados, havia comprovação de dano ao erário;
	c) considerando decisões deste Tribunal no sentido de que as ações de controle não devem avançar, exceto quando estritamente necessário, sobre o espaço de atuação das autoridades administrativas (Acórdão 4771/2010-TCU-Primeira Câmara e Acórdão 723/2008-TCU-Plenário) e o inconveniente que poderia advir da instauração de tomadas de contas especiais (TCEs) tanto pelo TCU quanto pelo Ministério concedente, foi proposto, com fundamento no art. 250, inciso II, do RI/TCU, determinar aos Ministérios da Saúde e da Cultura que comprovassem a este Tribunal, no prazo de trinta dias, a instauração de tomadas de contas especiais relativamente aos respectivos convênios celebrados com a Une objeto da presente representação, acrescentando, às falhas identificadas por esses órgãos, as irregularidades levantadas no presente processo, as quais são materialmente relevantes e configuram a ocorrência de débitos e a ausência de comprovação da boa e regular aplicação dos recursos públicos (itens 3.6, 4.3.9, 5.6, 6.4 e 7.6 da instrução à peça 103) ;
	d) ponderou-se que seria necessário propor acrescentar, às irregularidades levantadas pelos concedentes, as falhas identificadas pelo TCU, pois este Tribunal identificou irregularidades não registradas pelos concedentes, como movimentação de R$ 425.250,00 fora da conta específica no Convênio 431/2006, celebrado com o Ministério da Cultura, e saques na conta específica no total de R$ 292.387,38, no Convênio 28/2008, firmado com o Ministério da Saúde, e, caso não fossem incluídas as irregularidades detectadas somente pelo TCU nas TCEs, na hipótese de a Une e seus responsáveis virem a elidir as causas ensejadoras das TCEs levantadas pelos concedentes, poderia ocorrer de os concedentes encerrarem indevidamente as TCEs, sem que fossem apresentadas justificativas quanto a irregularidades materialmente relevantes detectadas apenas por esta Corte;
	e) tendo em vista que o Ministério do Esporte informou ter enviado a tomada de contas especial relativa ao Convênio 29193/2008 (Siconv 702422/2008) à Controladoria-Geral da União, em virtude da omissão no dever de prestar contas do convênio por parte da Une, considerou-se descabida proposta de determinação similar a que se propôs em relação aos Ministérios da Saúde e da Cultura (item 8.3.6 da instrução à peça 103) ;
	f) propôs-se, além das instaurações de tomadas de contas especiais, a audiência dos responsáveis pelas irregularidades detectadas em cada convênio (itens 3.6, 4.3.9, 5.6, 6.4, 7.6 e 8.4 da instrução à peça 103) ;
	g) além disso, considerando falhas nos procedimentos adotados pelos Ministérios da Saúde, da Cultura e do Esporte, houve também proposta de dar ciência das irregularidades aos referidos órgãos (itens 3.6, 4.3.9, 7.6 e 8.4 da instrução à peça 103) .
2.9.	A instrução à peça 103, datada de 15/10/2013, contou com a anuência dos dirigentes desta unidade técnica (peças 104-105) .
2.10.	Excelentíssimo Ministro Relator Raimundo Carreiro, mediante despacho de 25/11/2013 (peça 106) , determinou, preliminarmente, chamar em audiência os responsáveis para manifestarem-se quanto às conclusões consignadas nos subitens 10.7 a 10.12 da instrução da unidade técnica (peça 103) , bem como dar ciência daquele despacho ao Ministério da Cultura, Ministério do Esporte e Ministério da Saúde, acompanhado da instrução da unidade técnica à peça 103.
2.11.	Conforme o quadro contido no tópico Histórico da instrução à peça 183, todas as audiências determinadas pelo Exmo. Min. Relator Raimundo Carreiro foram realizadas, sendo que o Sr. Gustavo Lemos Petta e o Sr. Rovilson Sanches Portela apresentaram, respectivamente, as razões de justificativa às peças 137 e 143, e a Sra. Lucia Kluck Stumpf, o Sr. Harlen Oliveira Cunha, o Sr. Augusto Canizella Chagas e o Sr. Daniel Iliescu não apresentaram razões de justificativa quanto às irregularidades a eles imputadas.
2.12.	Em relação às notificações feitas aos Ministérios da Cultura, do Esporte e da Saúde (peças 108, 112, 114, 118, 121, 122, 154 e 155) , dando ciência do despacho do Exmo. Ministro Relator (peça 153) , acompanhadas da instrução da unidade técnica à peça 103, apesar de terem caráter meramente informativo, foram respondidos pelos Ministérios da Cultura e do Esporte (peças 130, 136, 139 e 148) . 
2.13.	Na instrução à peça 172, identificou-se que houve erro na proposta de encaminhamento feita na alínea "b" do item 10.9 da instrução (peça 103, p. 29) , a qual indicou que o Convênio 550/2006 (Siafi 579964) teria sido celebrado entre a Une e o Ministério da Saúde, quando o correto seria haver remissão ao Ministério da Cultura, órgão que celebrou o referido convênio.
2.14.	Contudo, não houve prejuízo para a defesa do responsável, uma vez que:
	- o número Siafi do Convênio (579964) indicado nos ofícios de convênio foi correto e permitia ao responsável identificar, de maneira inequívoca, que se tratava do Convênio 550/2006 (Siafi 579964) , celebrado entre o Ministério da Cultura e a Une, tendo como objeto o Projeto "Cinema Une em Movimento", com vigência de 27/12/2006 a 31/7/2007 (peça 53, p. 17-19) , no valor total de R$ 436.783,00 (sem contrapartida estabelecida para a Une) ;
	- os Srs. José Nelson Vilela Barbosa Filho (inscrito sob o n. 16.302 na OAB-PE) e João Adolfo Maciel Monteiro (inscrito sob o n. 35.598 na OAB-PE) , advogados que assinaram as razões de justificativa do Sr. Gustavo Lemos Petta (peça 137, p. 17) , foram os mesmos que assinaram as razões de justificativa do Sr. Rovilson Sanches Portela (peça 143, p. 15) , sendo que a citação feita ao Sr. Rovilson continha a identificação correta do órgão concedente e o mesmo número de convênio e número Siafi;
	- os referidos advogados, que assinam as razões de justificativa dos Senhores Gustavo Lemos Petta e Rovilson Sanches Portela, obtiveram cópia integral digitalizada do processo, conforme peças 146 e 149.
2.15.	Entretanto, tendo em vista que o Sr. Gustavo Lemos Petta, em suas razões de justificativa, alegou que esse erro prejudicava a sua defesa, na instrução à peça 172, foi proposto realizar nova audiência desse responsável, escoimada de erro.
2.16.	A audiência foi devidamente realizada, conforme peças 175 e 176, e o Sr. Gustavo Lemos Petta apresentou, em 10/12/2015, as razões de justificativa à peça 178, de redação praticamente idêntica àquela contida na peça 137.
2.17.	Na instrução de 4/3/2016, elaborada na Secex/SP, constam análises das razões de justificativa apresentadas; caracterização da revelia dos responsáveis que não apresentaram defesa; reexame da responsabilidade que havia sido atribuída ao Senhor Augusto Canizella Chagas e ao Senhor Daniel Iliescu; informação de que foram autuadas três tomadas de contas especiais no TCU relativas a convênios analisados nesta representação, instauradas pelo Ministério da Cultura, correspondentes aos TCs Processo 029.080/2014-2 (relativo ao Convênio 431/2006) , Processo 013.369/2015-6 (referente ao Convênio 550/2006) e Processo 013.365/2015-0 (relativo ao Convênio 537/2007) ; informação prestada pelo Coordenador Geral de Prestação de Contas do Ministério do Esporte de que a prestação de contas do Convênio 702422/2008 foi aprovada em virtude da devolução aos cofres públicos do montante repassado com os acréscimos de juros e correção monetária, totalizando R$ 389.819,75; e proposto o julgamento de mérito desta representação nos seguintes termos:
	I) conhecer da presente representação, satisfeitos os requisitos de admissibilidade previstos nos arts. 235 e 237 do Regimento Interno deste Tribunal;
	II)	com fundamento no art. 250, inciso II, do RI/TCU, determinar ao Ministério da Saúde, que, no prazo de trinta dias a contar da notificação, comprove a este Tribunal a instauração de tomada de contas especial relativamente ao Convênio 28/2008 (Siafi 623789) , celebrado com a União Nacional dos Estudantes (UNE) , tendo como objeto a Caravana Estudantil da Saúde, com inclusão, nas causas ensejadoras da tomada de contas especial, das irregularidades indicadas na instrução técnica enviada ao Ministério da Saúde por meio do Ofício 2963/2013-TCU/SECEX-SP, de 27/11/2013, bem como seu encaminhamento à Controladoria-Geral da União ou a apresentação de documentos comprobatórios do ressarcimento dos débitos; 
	III) com fundamento no art. 250, inciso II, do RI/TCU, determinar ao Ministério da Cultura que, no prazo de trinta dias a contar da notificação, comprove a este Tribunal a instauração de tomada de contas especial referentes ao Convênio 352/2008 (Siconv 702420/2008) , celebrado entre o Ministério da Cultura e a UNE, tendo como objeto Shows de Música Popular Brasileira e Debates, com inclusão, nas causas ensejadoras da tomada de contas especial, das irregularidades indicadas na instrução técnica enviada ao Ministério da Cultura por meio do Ofício 2962/2013-TCU/SECEX-SP, de 27/11/2013, bem como seu encaminhamento à Controladoria-Geral da União ou a apresentação de documentos comprobatórios do ressarcimento dos débitos; 
	IV) rejeitar as razões de justificativa dos Senhores Gustavo Lemos Petta e Rovilson Sanches Portela;
	V) considerar revéis, para todos os efeitos, a Sra. Lucia Kluck Stumpf e os Senhores Harlen Oliveira Cunha, Augusto Canizella Chagas e Daniel Iliescu, dando-se prosseguimento ao processo, com fundamento no art.12, § 3º, da Lei 8.443/1992;
	VI) excluir os Senhores Augusto Canizella Chagas e Daniel Iliescu da relação processual;
	VII) aplicar ao Sr. Gustavo Lemos Petta (CPF XXX.202.198-XX) , ao Sr. Rovilson Sanches Portela (CPF XXX.002.831-XX) , à Sra. Lucia Kluck Stumpf (CPF XXX.167.810-XX) e ao Sr. Harlen Oliveira Cunha (CPF XXX.887.685-XX) , individualmente, a multa prevista no art. 58, II, da Lei 8.443/1992, fixando-lhes o prazo de 15 (quinze) dias, a contar das notificações, para que comprovem, perante o Tribunal (art. 214, inciso III, alínea "a", do Regimento Interno/TCU) , o recolhimento das dívidas ao Tesouro Nacional, atualizadas monetariamente desde a data do acórdão até a dos efetivos recolhimentos, se forem pagas após o vencimento, na forma da legislação em vigor;
	VIII) autorizar, desde logo, nos termos do art. 28, inciso II, da Lei 8.443/1992, as cobranças judiciais das dívidas caso não atendidas as notificações.
	IX) autorizar o pagamento das dívidas em até 36 parcelas mensais e consecutivas, nos termos do art. 26 da Lei 8.443/1992 fixando aos responsáveis o prazo de quinze dias, a contar do recebimento da notificação, para comprovar perante o Tribunal o recolhimento da primeira parcela, e de trinta dias, a contar da parcela anterior, para comprovar os recolhimentos das demais parcelas, atualizadas monetariamente, na forma prevista na legislação em vigor, ficando cientes de que o inadimplemento de qualquer uma das prestações implicará no vencimento antecipado do saldo devedor, nos termos do art. 26, parágrafo único, da Lei 8.443/92;
	X) determinar à Secex/SP que:
	X.1) junte o Acórdão que vier a ser proferido, acompanhado de seus respectivos relatório e voto, como peça no TC Processo 029.080/2014-2, no TC Processo 013.369/2015-6 e no TC Processo 013.365/2015-0;
	X.2) monitore o cumprimento das determinações.
2.18.	Mediante despacho de 23/9/2016, o Excelentíssimo Ministro Relator Raimundo Carreiro determinou que, preliminarmente, fosse ouvido o Ministério Público junto ao TCU, nos termos do art. 62, inciso III, do Regimento Interno.
2.19.	A Senhora Lucia Kluck Stumpf, Presidente da UNE no período de 10/8/2007 a 11/8/2009, e o Senhor Harlen Oliveira Cunha, Tesoureiro Geral da UNE no período de 10/8/2007 a 11/8/2009, apresentaram, intempestivamente, razões de justificativa em 14/10/2016.
2.20.	O Excelentíssimo Deputado Federal Senhor Daniel Coelho, em 23/3/2017, protocolou o Ofício no 18/2017 (peça 192) no TCU, solicitando informações detalhadas sobre a presente representação.
2.21.	O Senhor Álvaro Henrique Teixeira de Morais, Chefe de Gabinete Substituto do Excelentíssimo Procurador Marinus Eduardo De Vries Marsico do MP/TCU, mediante despacho datado de 29/3/2017, encaminhou os autos para o gabinete do Excelentíssimo Ministro Relator Augusto Cedraz de Oliveira, para deliberação (peça 193) . 
2.22.	Mediante despacho datado de 18/4/2017, da Senhora Karla Amancio Ismail, Chefe de Gabinete do Excelentíssimo Ministro Augusto Cedraz de Oliveira, o processo foi encaminhado à Secex/SP, para as medidas de sua alçada.
2.23.	Foi autuado o TC Processo 012.432/2017-2 (solicitação) , no qual foram adotadas providências para atender à demanda do Deputado Federal Senhor Daniel Coelho.
2.24.	As razões de justificativa apresentadas intempestivamente pela Sra. Lucia Kluck Stumpf e pelo Senhor Harlen Oliveira Cunha serão analisadas nesta instrução, em primazia aos princípios constitucionais do contraditório e da ampla defesa, da verdade material e do formalismo moderado. Em seguida, a representação será instruída com proposta de encaminhamento ao MP/TCU, nos termos do Despacho do Excelentíssimo Ministro Relator Raimundo Carreiro de 23/9/2016.
2.25.	Foram autuadas três tomadas de contas especiais no TCU relativas a convênios analisados nesta representação, instauradas pelo Ministério da Cultura: TC Processo 029.080/2014-2, relativo ao Convênio 431/2006; TC Processo 013.369/2015-6, referente ao Convênio 550/2006; e TC Processo 013.365/2015-0, relativo ao Convênio 537/2007. 
2.26.	Em consulta realizada em 13/6/2017, verificou-se que essas TCEs estavam nas seguintes situações:
	- TC Processo 029.080/2014-2, que trata de tomada de contas especial instaurada pelo Ministério da Cultura em desfavor da UNE por impugnação total de despesas do Convênio 431/2006: com base no artigo 119 do Regimento Interno, foi suspensa a votação do processo TC- Processo 029.080/2014-2, cujo relator é o Exmo. Ministro Benjamin Zymler, em função de pedido de vista formulado pelo Exmo. Ministro Bruno Dantas. Já votaram o Exmo. Ministro-Relator Benjamin Zymler e o Exmo. Ministro-Substituto André Luís de Carvalho, que apresentou proposta divergente. Os autos foram encaminhados para o Gabinete do Exmo. Ministro Bruno Dantas, nos termos do art. 119, § 1º, do Regimento Interno, em 26/4/2017;
	- TC Processo 013.365/2015-0, que trata de tomada de contas especial instaurada pelo Ministério da Cultura contra a UNE por ausência de encaminhamento de documentação exigida para a prestação de contas relativa ao Convênio 537/2007: foram realizadas as citações dos responsáveis e analisadas suas alegações de defesa. O processo foi instruído com proposta de mérito pela Secex/SP em 30/1/2017. O MP/TCU emitiu parecer em 29/3/2017. O processo aguarda julgamento de mérito;
	- TC Processo 013.369/2015-6, que trata de tomada de contas especial instaurada pelo Ministério do Turismo contra a UNE por impugnação total das despesas referentes ao Convênio 550/2006: foram realizadas as citações dos responsáveis e analisadas suas alegações de defesa na instrução com proposta de mérito realizada no âmbito da Secex/SP em 15/3/2017. O MP/TCU emitiu parecer em 29/3/2017. O processo aguarda julgamento de mérito.
2.27.	Registra-se também que, mediante o Ofício 24/2014-CGPCO/DGI/SE-ME, de 14/1/2014, o Coordenador Geral de Prestação de Contas do Ministério do Esporte informou que a prestação de contas do Convênio 702422/2008, celebrado com a UNE, foi aprovada, conforme explanado no Parecer Financeiro Complementar 6/2014-CPREC/CGPCO/DGI/SE-ME, sendo que a aprovação foi pautada na devolução aos cofres públicos do montante repassado com os acréscimos de juros e correção monetária, totalizando R$ 389.819,75 (peça 139) .
EXAME TÉCNICO
3.	A Senhora Lucia Kluck Stumpf (CPF XXX.167.810-XX) , Presidente da Une de 10/8/2007 a 11/8/2009, e o Senhor Harlen Oliveira Cunha, CPF XXX.887.685-XX (peça 14, p. 46) , Tesoureiro Geral da Une de 10/8/2007 a 11/8/2009, foram chamados em audiência, conforme relatado no Histórico das instruções às peças 172 e 183, para responder pelas respectivas condutas, indicadas a seguir, que resultaram nas irregularidades pormenorizadas após a descrição de suas condutas.
3.1.	Condutas da Senhora Lucia Kluck Stumpf (CPF XXX.167.810-XX) , Presidente da Une de 10/8/2007 a 11/8/2009: 
	a) omissão no dever de garantir que os recursos do Convênio 28/2008, celebrado entre a Une e o Ministério da Saúde, fossem executados conforme o termo de convênio, o plano de trabalho e a legislação em vigor e à omissão no dever de apresentar prestação de contas final dos recursos do Convênio 28/2008, no prazo de 60 (sessenta) dias após o término de sua vigência, ocorrido em sua gestão, em infringência à cláusula nona, parágrafos terceiro e quarto do termo de convênio e aos arts. 56 a 58 da Portaria Interministerial MPOG/MF/CGU 127/2008, resultando nas irregularidades relativas ao Convênio 28/2008, listadas adiante;
	b) em relação ao Convênio 352/2008, celebrado entre a Une e o Ministério da Cultura, omissão no dever que comprovar a realização do objeto do convênio, conforme Laudo Final de Reprovação 9/2012/CGPC/Dic/Sefic-MinC, de 28/11/2012, e omissão no dever de garantir que os recursos do Convênio 352/2008, celebrado entre a Une e o Ministério da Cultura, fossem executados conforme o termo de convênio, o plano de trabalho e a legislação em vigor, resultando nas irregularidades indicadas adiante;
	c) omissão no dever de garantir que os recursos do Convênio 537/2007 (Siafi 624392) , celebrado entre a Une e o Ministério da Cultura, fossem executados conforme o termo de convênio, o plano de trabalho e a legislação em vigor, resultando nas irregularidades indicadas adiante; 
	d) omissão no dever de prestar contas do Convênio 29193/2008 (Siconv 702422/2008) , cuja vigência expirou em 28/2/2009, durante seu mandato, em descumprimento à cláusula segunda, inciso II, alínea "n", e à cláusula décima do termo de convênio e ao art. 56 da Portaria Interministerial MPOG/MF/CGU 127/2008, resultando na ausência de comprobação da boa e regular aplicação dos recursos do referido convênio.
3.2.	Condutas do Senhor Sr. Harlen Oliveira Cunha (CPF XXX.887.685-XX) , Tesoureiro Geral da Une no período de 10/8/2007 a 11/8/2009: 
	a) omissão no dever que comprovar a realização do objeto do Convênio 352/2008 (Siconv 702420/2008) , conforme Laudo Final de Reprovação 9/2012/CGPC/Dic/Sefic-MinC, de 28/11/2012, e executar recursos e apresentar prestação de contas final do Convênio 352/2008 (Siconv 702420/2008) em infringência a diversos dispositivos do termo do Convênio e da Portaria Interministerial MPOG/MF/CGU 127/2008, resultando nas irregularidades indicadas adiante relativas ao Convênio 352/2008; (item 5.6) 
	b) executar recursos e apresentar prestação de contas final do Convênio 537/2007 (Siafi 624392) , celebrado entre com a Une, tendo como objeto o Projeto "Sempre Jovem e Sexagenária", em infringência a diversos dispositivo do respectivo termo de convênio e da legislação em vigor, resultando nas irregularidades indicadas adiante, relativas ao Convênio 537/2007.
3.3.	Irregularidades decorrentes de condutas da Senhora Lucia Kluck Stumpf 
3.3.1.	Irregularidade no Convênio 28/2008 (Siafi 623789) , celebrado entre o Ministério da Saúde e a Une, tendo como objeto a realização de Caravana Estudantil da Saúde, com vigência de 16/5/2008 a 22/5/2009, no valor total de R$ 2.900.124,46 (recursos federais de R$ 2.871.410,36 e contrapartida de R$ 28.714,10) :
	I) Saques na conta específica, em infringência à cláusula segunda, inciso II, item 2.12 do termo de convênio, ao art. 10, § 3º, incisos I e II, do Decreto 6.170/2007 e ao art. 50, caput e § 2º, incisos I e II, da Portaria Interministerial MPOG/MF/CGU 127/2008, vigente à época da execução do convênio: foram realizados dez saques, no total de R$ 292.387,38, entre 6 e 8 dias úteis após o crédito da primeira parcela dos recursos do convênio (R$ 957.136,78, em 29/5/2008) ;
	II) Transferências diretas para contas dos organizadores da Caravana da Une, em infringência à cláusula segunda, inciso II, item 2.12 do termo de convênio, ao art. 10, § 3º, incisos I e II, do Decreto 6.170/2007 e ao art. 50, caput e § 2º, incisos I e II, da Portaria Interministerial MPOG/MF/CGU 127/2008, vigente à época da execução do convênio: a Une não apresentou cópias dos teds/docs realizados e registrou, no relatório de cumprimento do objeto, que recursos do convênio foram transferidos para as contas bancárias dos produtores da caravana, o que, aliado aos saques, inviabiliza o estabelecimento de nexo de causalidade entre as despesas realizadas e os recursos do convênio;
	III) Realização de despesa com Assessoria Jurídica no total de R$ 220.000,00, muito acima do valor de R$ 20.000,00, autorizado pelo Ministério da Saúde, em desacordo com a cláusula quinta do termo de convênio e com os arts. 39, inciso IV, e 50, caput, da Portaria Interministerial MPOG/MF/CGU 127/2008, vigente à época da execução;
	IV) duplicidade de pagamentos e pagamentos indevidos, relacionados no Relatório de Verificação in loco 28-1/2009, da Divisão de Convênios e Gestão (Dicon/SP) , referentes a faturas da empresa Ecos Turismo e Desenvolvimento (CNPJ 06.157.430/0001-06) , os quais não servem para comprovar a boa e regular aplicação dos recursos, exigida pelo art. 54, inciso I, da Portaria Interministerial MPOG/MF/CGU 127/2008, vigente à época da execução do convênio: houve pagamento de faturas da empresa Ecos Turismo e Desenvolvimento em duplicidade e passagens aéreas emitidas em duplicidade pela referida empresa para as mesmas pessoas referentes aos mesmos trechos;
	V) apresentação como comprovante de despesa de nota fiscal cancelada, da empresa Salum&Proença Gráfica Editora Ltda., de número 964, no valor de R$ 91.500,00, apresentada na relação de pagamentos do convênio, a qual não serve para comprovar a boa e regular aplicação dos recursos, exigida pelo art. 54, inciso I, da Portaria Interministerial MPOG/MF/CGU 127/2008, vigente à época da execução do convênio;
	VI) ausência, na prestação de contas, de cópias das transações bancárias efetuadas, necessárias para comprovar o cumprimento do disposto no art. 50, § 2º, inciso II, da Portaria Interministerial MPOG/MF/CGU 127/2008, resultando na não comprovação de que os pagamentos tenham sido realizados mediante crédito na conta bancária de titularidade dos fornecedores e prestadores de serviços;
	VII) ausência, na prestação de contas, de documentos fiscais relativos a todos os pagamentos, em infringência ao art. 58, caput, c/c os arts. 47, inciso IV, e 50, § 3º, inciso V, da Portaria Interministerial MPOG/MF/CGU 127/2008, o que, em conjunto com a falta de comprovação de que os pagamentos tenham sido realizados mediante crédito na conta bancária de titularidade dos fornecedores e prestadores de serviços, resultou na não comprovação do nexo de causalidade entre os débitos realizados na conta específica e as despesas do convênio e na ausência de comprovação da boa e regular aplicação dos recursos do convênio, referida no art. 54, inciso I, da Portaria Interministerial MPOG/MF/CGU 127/2008;
	VIII) ausência de comprovação da contrapartida, no valor de R$ 28.714,10, em infringência à cláusula terceira, parágrafo segundo, do termo de convênio e ao art. 20, § 1º, da Portaria Interministerial MPOG/MF/CGU 127/2008;
	IX) ausência de aplicação financeira, em desacordo com a cláusula segunda, inciso II, item 2.10, do termo de convênio e com o art. 42, § 1º, da Portaria Interministerial MPOG/MF/CGU 127/2008, caracterizada pela não aplicação financeira dos valores sacados e transferidos para a conta dos organizadores da Une, nem do saldo credor da conta no período de 29/5 a 17/7/2008.
	X) realização de despesas com taxas bancárias, em descumprimento à cláusula sexta, parágrafo único, alínea "c", do termo de convênio e ao art. 39, inciso VII, da Portaria Interministerial MPOG/MF/CGU 127/2008.
3.3.2.	Irregularidade no Convênio 29193/2008 (Siconv 702422/2008) , celebrado entre o Ministério do Esporte e a Une, tendo como objeto Atividades esportivas e debates dentro da 6º Bienal de Artes, Ciência e Cultura da Une, com vigência de 31/12/2008 a 28/02/2009, no valor total de R$ 252.526,00 (recursos federais de R$ 250.000,00 e contrapartida de R$ 2.526,00) :
	I) omissão no dever de prestar contas do Convênio 29193/2008 (Siconv 702422/2008) , cuja vigência expirou em 28/2/2009, durante seu mandato, em descumprimento à cláusula segunda, inciso II, alínea "n", e à cláusula décima do termo de convênio e ao art. 56 da Portaria Interministerial MPOG/MF/CGU 127/2008, resultando na ausência de comprobação da boa e regular aplicação dos recursos do referido convênio. 
3.4.	Irregularidades decorrentes de condutas da Senhora Lucia Kluck Stumpf e do Senhor Sr. Harlen Oliveira Cunha: 	
3.4.1.		Irregularidades no Convênio 352/2008 (Siconv 702420/2008) , celebrado entre o Ministério da Cultura e a Une, tendo como objeto Shows de Música Popular Brasileira e Debates, com vigência de 31/12/2008 a 31/12/2009, no valor total de R$ 1.081.630,00 (recursos federais de 786.567,50 e contrapartida de R$ 295.062,50) :
	I) não comprovação da execução do objeto do convênio, conforme Nota Técnica 38/2013 - CGPC/Dic/Sefic/MinC, de 11/3/2013, e Laudo Final de Reprovação 9/2012/CGPC/Dic/Sefic-MinC, de 28/11/2012;
	II) movimentação de recursos em conta não específica, em infringência à cláusula sexta do termo de convênio e ao art. 50 da Portaria Interministerial MPOG/MF/CGU 127/2008, considerando que:
Nos primeiros 15 dias de um convênio que tinha vigência de um ano, foram gastos R$ 685.000,00, ou seja, 87% dos recursos recebidos;
houve teds nos valores de R$ 97.000,00 e R$ 60.000,00, realizados em 16/1/2009, sem comprovação das despesas mediante documento fiscal, em infringência ao art. 58, caput, c/c art. 50, § 3º, inciso V, da Portaria Interministerial MPOG/MF/CGU 127/2008, e sem indicação dessas operações na relação de pagamentos; 
	III) pagamentos à empresa Lodeando Empreendimentos e Produções Artísticas (CNPJ 08.012.385/0001-19) mediante dois teds de R$ 25.000,00 cada um, ambos com base na mesma nota fiscal 125, de 15/4/2010, no valor total de R$ 40.000,00, configurando pagamento de R$ 10.000,00 a maior que o comprovado, em infringência à cláusula oitava, parágrafo segundo, do termo de convênio e ao art. 58, caput, c/c art. 50, § 3º, inciso V, da Portaria Interministerial MPOG/MF/CGU 127/2008;
	IV) realização de despesas com bloqueios judiciais, no total de R$ 90.515,80, em 3/8/2009, sem correlação com o objeto do convênio, em infringência à cláusula terceira, inciso II, alínea "b" do termo de convênio e ao art. 50 da Portaria Interministerial MPOG/MF/CGU 127/2008;
	V) aplicação financeira apenas em relação a parte dos recursos (R$ 90.500,00 dos R$ 786.567,50 repassados) , em 19/6/2009 e, mesmo assim, somente cinco meses após a transferência dos valores pelo concedente, em infringência à cláusula sexta do termo de convênio e ao art. 42, § 1º, da Portaria Interministerial MPOG/MF/CGU 127/2008;
	VI) pagamentos antecipados, em infringência à cláusula terceira, inciso II, alínea "g" do termo de convênio e ao art. 50, § 3º, inciso V, da Portaria Interministerial MPOG/MF/CGU 127/2008, a exemplo dos seguintes:
	a) ted de R$ 25.000,00, em 16/1/2009 e em 20/1/2009, com base em nota fiscal da empresa Lodeando Empreendimentos e Produções Artísticas Ltda. emitida em 15/4/2010, configurando pagamento realizado um ano e três meses antes da data da nota fiscal, de 15/4/2010, a qual foi emitida fora da vigência do convênio, que expirou em 31/12/2009;
	b) ted de R$ 2.200,00, em 16/1/2009, com base em nota fiscal da empresa Lucky Tour Transportes e Turismo Ltda. - ME, emitida em 3/3/2009;
	c) ted de R$ 5.627,50, em 20/1/2009, com base na nota fiscal da Digital 9 Gráfica Ltda., emitida em 30/1/2009;
	d) ted de R$ 40.000,00, em 21/1/2009, com base na nota fiscal da empresa João Américo Sonorização Ltda., de 2/4/2009;
	VII) ausência de documentos fiscais comprobatórios das despesas, em desacordo com a cláusula oitava, parágrafo segundo, do termo de convênio e com o art. 58, caput, c/c o art. 50, § 3º, inciso V, da Portaria Interministerial MPOG/MF/CGU 127/2008:
	Beneficiário
	Operação
	Valor (R$) 
	Data 
	Peça, p. 

	Foco Entretenimento Ltda. (CNPJ 10.374.307/0001-06) 
	Ted
	97.000,00
	16/1/2009
	peça 73, p. 157

	Evento Assinado Produções e Promoções Ltda. (CNPJ 09.050.783/0001-92) 
	Ted
	60.000,00
	16/1/2009
	peça 73, p. 158

	Mana S. do Brasil Produções Artísticas (CNPJ 03.563.941/0001-21) 
	Três teds de R$ 4.900,00 e um R$ 3.300,00,
	18.000,00
	19/1/2009
	peça 73, p. 90, 162-164

	Antônio A. Gutierrez
	Transferência
	20.000,00
	20/1/2009
	peça 73, p. 166

	Sergio Antonio Simões da Silva
	Ted
	7.500,00
	20/1/2009
	peça 73, p. 168

	Wellington Lima Ramos
	Ted
	16.400,00
	20/1/2009
	peça 73, p. 177

	Beneficiário
	Operação
	Valor (R$) 
	Data 
	Peça, p. 

	RB Agência de Notícias e Publicidade Ltda.
	Ted
	30.000,00
	21/1/2009
	peça 73, p. 182

	M. V. G. dos Santos Portaria - ME
	Doc
	4.000,00
	21/1/2009
	peça 73, p. 183 e 188

	Luiz Augusto P. Andrade
	Transferência
	2.500,00
	22/1/2009
	peça 73, p. 128 e 186

	A C B C ILE AIYE
	Transferência
	17.000,00
	20/1/2009
	peça 73, p. 167

	Alijonas Produções Artísticas Ltda.
	Ted
	25.000,00
	20/1/2009
	peça 73, p. 170

	RB Agência de Notícias e Publicidade Ltda.
	Ted
	30.000,00
	21/1/2009
	peça 73, p. 187

	Infosol Soluções de Informática 
	Transferência
	16.000,00
	22/1/2009
	peça 73, p. 192

	HB Com. E Serviços Ltda
	Transferência
	45.000,00
	23/1/2009
	peça 73, p. 193

	Beneficiário
	Operação
	Valor (R$) 
	Data 
	Peça, p. 

	Turismo Pinheiro Ltda. 
	Transferências de R$ 4.800,00, R$ 34.500,00, R$ 19.200,00, R$ 21.000,00, R$ 10.800,00, R$ 3.240,00
	93.540,00
	28/1/2009
	peça 73, p. 200-205

	Tati Morena 
	Ted
	36.000,00
	29/1/2009
	Peça 20, p. 17

	Evandro José da Silva
	Transferência
	4.000,00
	1/4/2009
	Peça 20, p. 18

	José Pedro de Oliveira NT
	Transferência
	1.500,00
	3/4/2009
	Peça 20, p. 20

	Douglas Lira Pereira
	Doc
	3.000,00
	3/4/2009
	Peça 20, p. 21

	Diogo Valerio C. Coelho
	Transferência
	1.500,00
	8/4/2009
	Peça 20, p. 22

	Total
		527.940,00
		
	VIII) transferências para contas de pessoas físicas sem descrição do serviço prestado, em desacordo com o art. 58, caput, c/c o art. 50, § 3º, incisos I, III, IV e V, da Portaria Interministerial MPOG/MF/CGU 127/2008;
	IX) ausência de informação sobre as datas em que os shows teriam sido realizados no relatório de cumprimento do objeto, previsto no art. 58, inciso I, da Portaria Interministerial MPOG/MF/CGU 127/2008;
	X) não realização da contrapartida de R$ 295.062,50, em infringência às cláusulas segunda, inciso II, alínea "a", e quarta, inciso II, do termo de convênio e ao art. 20, § 1º, da Portaria Interministerial MPOG/MF/CGU 127/2008;
	XI) ausência de documentos comprobatórios da realização de cotação prévia de preços, bem como falta de documentos comprobatórios da observância aos princípios da impessoalidade, moralidade e economicidade nos processos de contratações, em infringência à cláusula terceira, inciso II, alínea "d", do termo de convênio, ao art. 11 do Decreto 6.170/2007 e aos arts. 45 a 47 da Portaria Interministerial MPOG/MF/CGU 127/2008;
	XII) realização de despesas com taxas bancárias, em descumprimento à cláusula terceira, inciso II, alíneas "c" e "g", do termo de convênio e ao art. 39, inciso VII, da Portaria Interministerial MPOG/MF/CGU 127/2008.
3.4.2.	Irregularidades no Convênio 537/2007 (Siafi 624392) , celebrado entre o Ministério da Cultura e a Une, tendo como objeto o Projeto "Sempre Jovem e Sexagenária", com vigência de 31/12/2007 a 4/6/2009, no valor total de R$ 542.930,00 (recursos federais de R$ 434.344,00 e contrapartida de R$ 108.586,00) :
	I) 	despesas não comprovadas mediante documento fiscal, recibo e relatório de serviços e rubrica do plano de trabalho, sem correlação com o objeto do convênio ou vedadas pela legislação de convênios, listadas no Relatório de Análise Financeira 13/2013 - CGPC/Dic/Sefic-MinC, no valor original total de R$ 353.964,62, em infringência à cláusula oitava, parágrafo segundo, do termo de convênio, à IN STN 1/1997 e à Portaria Interministerial MPOG/MF/CGU 127/2008;
	II) ausência de comprovação, pela Une, da aplicação da contrapartida de R$ 108.586,00, em infringência à cláusula terceira, inciso II, alínea "a" do termo de convênio e à cláusula quarta, inciso II, do termo de convênio, com a alteração feita pelo primeiro termo aditivo ao convênio, ao art. 28, inciso IV e § 4º, da IN STN 1/1997, e ao art. 20, § 1º, da Portaria Interministerial MPOG/MF/CGU 127/2008;
	III) realização de despesas com taxas bancárias, em infringência ao art. 8º, inciso VII, da IN STN 1/1997 e ao art. 39, inciso VII, da Portaria Interministerial MPOG/MF/CGU 127/2008;
	IV) realização de despesas com bloqueios judiciais na conta do convênio, no total de R$ 35.061,30, sem relação com seu objeto, em infringência à cláusula terceira, inciso II, alínea "a", do termo de convênio e ao art. 8º, inciso IV, da IN STN 1/1997;
	V) falta de documento com informações sobre as viagens realizadas e de cópia dos cartões de embarque, em desacordo com a cláusula oitava, parágrafo segundo, do termo de convênio, com o art. 30 da IN STN 1/1997 e com o art. 58, caput, c/c o art. 50, § 3º, incisos I e V, da Portaria Interministerial MPOG/MF/CGU 127/2008.
3.5.	Apesar de a Senhora Lucia Kluck Stumpf ter sido chamada em audiência por irregularidades em quatro convênios celebrados pela Une (Convênio 28/2008 - Ministério da Saúde, Convênio 352/2008 - MinC, Convênio 537/2007 - MinC e Convênio 29193/2008 - Ministério do Esporte) e do Senhor Sr. Harlen Oliveira Cunha ter sido chamado em audiência por irregularidades em apenas dois (Convênio 352/2008 - MinC, Convênio 537/2007 - MinC) , ambos apresentaram razões de justificativa de idêntico teor, às peças 190 e 191, analisadas a seguir.
Razões de justificativa
4.	A Senhora Lucia Kluck Stumpf e o Senhor Sr. Harlen Oliveira Cunha apresentaram alegações de defesa com o seguinte teor (peça 190 e 191, p. 1-19) :
	I) devem ser consideradas as razões de justificativa encaminhadas intempestivamente, em homenagem aos princípios do contraditório, ampla defesa e verdade material, já consagrados pelo Tribunal, conforme Acórdão 2535/2015-TCU-Plenário e 7.798/2015-TCU-2a Câmara, ambos de Relatoria do Exmo. Ministro Vital do Rêgo, e Acórdão 3604/2015-TCU-Primeira Câmara e 2455/2015-TCU-1a Câmara, ambos de Relatoria do Exmo. Ministro Bruno Dantas (peças 190 e 191, p. 1-8) .
Análise
4.1.	Considerando a jurisprudência do TCU, as razões de justificativa apresentadas intempestivamente pela Sra. Lucia Kluck Stumpf e pelo Senhor Harlen Oliveira Cunha serão consideradas e examinadas, em primazia aos princípios constitucionais do contraditório, da ampla defesa, da verdade material e do formalismo moderado, conforme jurisprudência deste Tribunal.
	II) os responsáveis alegam, preliminarmente, que dos 4 (quatro) Convênios condizentes à gestão dos responsáveis, um deles não foi executado e houve devolução integral dos recursos e os demais possuem Acordos Administrativos para devolução dos recursos recebidos pela entidade (peças 190 e 191, p. 8-9) ;
	III) tal fato demonstraria a boa-fé dos responsáveis na finalização das avenças e, embora se reconheça dificuldades na gestão dos recursos públicos recebidos, a devolução integral e os acordos administrativos formalizados com os órgãos concedentes, comprovam a inexistência de má-fé e afastam a hipótese de dano ao erário (peças 190 e 191, p. 9) ;
	IV) declaram recorrer à jurisprudência dessa Corte de Contas para fundamentar os argumentos que estruturam as presentes razões de justificativa, destacando o enunciado e o Acórdão sintetizados pelos responsáveis conforme a seguir (peças 190 e 191, p. 9) :
Enunciado relacionado ao Acórdão 1286/2015-TCU-Segunda Câmara, de 24/03/2015, cujo relator foi o Ministro RAIMUNDO CARREIRO: "Não existindo elementos claros que efetivamente comprovem a má-fé, o Tribunal deve reconhecer a boa-fé".
Acórdão 1790/2007-TCU-Segunda Câmara, sessão realizada no dia 03/07/2007, cujo Relator foi o Ministro AROLDO CEDRAZ.
Enunciado:
As tentativas, feitas por bolsista, de regularização perante a entidade, com proposta de pagamento de parte do débito, no limite das disponibilidades do responsável, demonstram a sua boa fé e possibilita a cobrança da dívida, pelo TCU, sem a incidência de juros moratórios. Contudo, não há como deferir pedido para o pagamento da dívida sem atualização monetária, dada a ausência de previsão legal para tanto.
Excerto:
[RELATÓRIO]
4. Ao examinar tais alegações, o Analista da Secretaria de Controle Externo em Minas Gerais - Secex/MG, inicialmente, registrou que 'os documentos apresentados atestam a boa-fé do responsável'. Reconheceu, também, a inviabilidade de retorno ao Brasil, diante da gravidade do problema de saúde relatado. Afirmou, igualmente, que as propostas apresentadas ao CNPq e a demonstração da intenção de pagar parte da dívida, no limite de suas disponibilidades financeiras, confirmam a boa-fé do ex-bolsista. Por fim, alertou para a pequena probabilidade de sucesso de uma eventual cobrança executiva, dadas a condição econômica do responsável e sua residência no exterior.
[VOTO]
Tal como a Secex/MG e o MPTCU, entendo que as alegações do responsável, suas tentativas anteriores de regularização de sua situação junto ao CNPq e sua proposta de pagar parte do débito, no limite de suas disponibilidades, demonstram sua boa-fé, bem como a inviabilidade de seu retorno ao Brasil.
Contudo, embora o reconhecimento da boa-fé autorize a dispensa de juros moratórios, nos termos do § 2o do art. 12 da Lei 8.443/1992, não há como deferir o requerimento de pagamento apenas do principal da dívida, sem atualização monetária [...] dada a ausência de previsão legal para tanto.
4.2.	Não podem ser acolhidas as razões de justificativa dos responsáveis pelas razões expostas a seguir.
4.3.	Conforme a jurisprudência majoritária do TCU (Acórdão 2505/2017-TCU-Primeira Câmara e 1.597/2017-TCU-1ª Câmara, de Relatoria do Exmo. Ministro Bruno Dantas; 1.921/2011-TCU-2a Câmara, de Relatoria do Exmo. Ministro Raimundo Carreiro; 2.630/2015-TCU-Plenário, de Relatoria da Exma. Ministra Ana Arraes, dentre outros) , deve-se avaliar se existem elementos que permitam reconhecer a boa-fé objetiva dos responsáveis, ou seja, se sua atuação pautou-se por um padrão de conduta esperado (zeloso e diligente) .
4.4.	Nesse sentido, no voto condutor do Acórdão 1921/2011-TCU-Segunda Câmara, de Relatoria do Exmo. Ministro Raimundo Carreiro:
5.	Não se sustenta também a tese de que sua boa-fé deveria ser aceita, posto que presumida pela ausência de comprovação de má-fé. Ora, a boa-fé se presume apenas até que não seja descaracterizada, como, de fato, o foi. Entenda-se que, no âmbito desta Corte, de boa-fé se considera o responsável que, em que pese a ocorrência de dano ao erário ou outra irregularidade, tenha zelado por seguir as normas pertinentes, os preceitos e os princípios do direito. A análise, portanto, é feita sob o ponto de vista objetivo, sem que seja necessária a comprovação de má-fé, mas apenas da ausência de boa-fé, para que se julguem de imediato as contas em exame com a devida cobrança dos juros cabíveis.
4.5.	Conforme o voto condutor do Acórdão 2630/2015-TCU-Plenário, de Relatoria da Exma. Ministra Ana Arraes:
10.	No que se refere à natureza do ato praticado, se de má-fé ou não, este Tribunal aplica a perspectiva da boa-fé objetiva na análise da conduta dos agentes, "em que se avalia não o estado de consciência ou a real intenção do agente quando da prática do ato administrativo, mas a adequação dessa conduta ao padrão esperado" (Acórdão 776/2012-TCU-Plenário; 2.072/2012, 2.184/2012 e 734/2014, todos da 1ª Câmara; 1.412/2008 e 2.523/2012, ambos da 2ª Câmara, dentre outros) 
4.6.	Nos casos concretos ora analisados, as condutas dos responsáveis infringiram diversas cláusulas dos termos de convênio, bem como dispositivos da legislação aplicável, conforme já descrito nesta instrução, ocasionando débitos em virtude da ausência de comprovação da boa e regular aplicação dos recursos federais recebidos pela UNE.
4.7.	Foram detectadas irregularidades de caráter grave, a exemplo da realização de saques na conta específica e de movimentações de recursos fora da conta específica, ausência de apresentação de documentos fiscais comprobatórios de despesas, apresentação de nota fiscal cancelada, dentre outros, afastando a possibilidade de reconhecimento de boa-fé.
4.8.	Cabe mencionar também que a Senhora Lucia Kluck Stumpf, Presidente da UNE à época, assinou os Termos de Convênio 28/2008 (peça 1, p. 64-73) , 352/2008 (peça 73, p. 23-31) e 29193/2008 (peça 96, p. 13-23) e, por meio de sua procuradora, celebrou o Convênio 537/2007 (peça 15, p. 140-147) , tendo suas condutas resultado no descumprimento de cláusulas de termos de convênios que ela própria celebrou.
4.9.	Na condição de Tesoureiro, cabia ao Senhor Harlen Oliveira Cunha zelar pelo cumprimento das cláusulas dos termos de convênio e da legislação aplicável, de forma a comprovar a boa e regular aplicação dos recursos públicos.
4.10.	Além disso, a jurisprudência do TCU é assente no sentido de que o ônus de comprovar a regularidade da integral aplicação dos recursos públicos ao objeto do Convênio compete ao gestor, por meio de documentação idônea, que demonstre, de forma efetiva, os gastos efetuados e o nexo de causalidade entre as despesas realizadas e a verba federal recebida (Acórdão 3599/2017-TCU-Segunda Câmara, 3.598/2017-TCU-2ª Câmara e 2.707/2017-TCU-2ª Câmara, de Relatoria do Exmo. Ministro Marcos Bemquerer Costa; dentre outros) .
4.11.	Quanto à alegação de que houve devolução integral dos recursos de um dos convênios e de que os demais possuiriam Acordos Administrativos para devolução dos recursos recebidos pela UNE (peças 190 e 191, p. 8-9) e de que esses fatos demonstrariam a boa-fé dos responsáveis, pois comprovariam a inexistência de má-fé e afastariam a hipótese de dano ao erário (peças 190 e 191, p. 9) , não podem ser acolhidas, pois as supostas ações visando ao ressarcimento dos débitos não foram adotadas pelos responsáveis, mas por gestores da UNE que os sucederam.
4.12.	A Senhora Lucia Kluck Stumpf (CPF XXX.167.810-XX) , Presidente da Une de 10/8/2007 a 11/8/2009, e o Senhor Harlen Oliveira Cunha, CPF XXX.887.685-XX (peça 14, p. 46) , Tesoureiro Geral da Une de 10/8/2007 a 11/8/2009, foram omissos na adoção de providências com vistas a fazer cumprir os termos do convênio, bem como foram omissos na adoção de providências com vistas a regularizar a situação da UNE, o que gerou a transferência desses encargos para os gestores da UNE que os sucederam.
4.13.	 O ressarcimento dos valores devidos em relação ao Convênio 29193/2008 (peça 139, p. 1-6) , celebrado com o Ministério do Esporte, foi realizado pelo Senhor Daniel Iliescu, Presidente da UNE na gestão 2011/2013, conforme documentos apresentados pelos próprios responsáveis, em suas razões de justificativa (peça 190, p. 41-51) . Ou seja, resta demonstrada a boa-fé do Senhor Daniel Iliescu, ao ressarcir os débitos originados na gestão da Senhora Lucia e do Senhor Harlen.
4.14.	Os Acordos Administrativos para devolução de recursos pela UNE mencionados pelos responsáveis (peças 190 e 191, p. 8-9, documentos anexados pelos responsáveis às peças 190 e 191, p. 20-40) também não servem para comprovação de boa-fé, uma vez que os responsáveis não tiveram qualquer participação na celebração nesses acordos, conforme examinado a seguir, e que, mesmo que tivessem adotado medidas tempestivas para o ressarcimento dos débitos durante sua gestão, remanesceria a responsabilidade pelas graves irregularidades detectadas.
4.15.	Não se verifica, nos documentos anexados pelos responsáveis como relativos ao Acordo Administrativo para ressarcimento de débitos relativos ao Convênio 28/2008, nenhum ato da Senhora Lucia, nem do Senhor Harlen no sentido de ressarcir os débitos. As medidas tomadas pela UNE ocorreram a partir de 2015 (peças 190 e 191, p. 20-32) , quando esses responsáveis não eram gestores da UNE. 
4.16.	Ante o exposto, cabe propor rejeitar as razões de justificativa dos responsáveis quanto a esse ponto.
4.17.	Registre-se que os documentos apresentados como relativos ao Acordo Administrativo para ressarcimento de débitos referentes ao Convênio 28/2008 celebrado entre UNE e o Ministério da Saúde (peças 190 e 191, p. 20-32) não contém menção expressa no sentido de que se trate de débitos relativos a esse convênio, constando apenas que a inscrição de débitos teve como origem: "618 - Ministério da Saúde". Porém, considerando que o Ministério da Saúde foi notificado das irregularidades relativas ao Convênio 28/2008 mediante o Ofício 2963/2013 (peça 114 - AR à peça 121) , que os documentos trazidos pelos responsáveis mencionam que a origem da dívida é "618 - Ministério da Saúde" e que não houve autuação de tomada de contas especial referente a esse convênio, há elementos indicativos da procedência dessa alegação.
4.18.	Dentre os documentos apresentados pelos responsáveis referentes ao Acordo Administrativo para ressarcimento de débitos relativos ao Convênio 352/2008 (Siconv 702420/2008) celebrado entre UNE e o Ministério da Cultura (peças 190 e 191, p. 33-40) , consta o Termo de Parcelamento de Dívida com indicação precisa do convênio em referência (peça 190 e 191, p. 34) , porém, considerando que o referido Termo foi assinado em 11/12/2014 pela Senhora Virginia Gomes de Barros e Silva, Presidente da UNE, não serve para comprovar a boa-fé da Senhora Lucia e do Senhor Harlen.   
4.19.	Quanto às decisões do TCU transcritas pelos responsáveis (peças 190 e 191, p. 9) , visando o reconhecimento de sua boa-fé, também não se aproveitam em seu benefício pelas razões a seguir expostas.
4.20.	 Os responsáveis registram que o Enunciado do Acórdão 1286/2015-TCU-Segunda Câmara, de 24/3/2015, de relatoria do Exmo. Ministro Raimundo Carreiro, seria: "Não existindo elementos claros que efetivamente comprovem a má-fé, o Tribunal deve reconhecer a boa-fé". 
4.21.	Entretanto, consultou-se o Acórdão 1286/2015-TCU-Segunda Câmara, de 24/3/2015, de relatoria do Exmo. Ministro Raimundo Carreiro, e não se verificou a existência do referido enunciado. O processo julgado por aquele Acórdão tratou de tomada de contas especial instaurada pelo Fundo Nacional de Saúde, em razão da não aprovação da prestação de contas dos recursos repassados ao Município de Paracambi/RJ, por força do Convênio 1104/2005, que teve por objeto dar apoio técnico e financeiro para aquisição de equipamento e material permanente, consoante relação discriminada constante do plano de trabalho, visando ao fortalecimento do Sistema Único de Saúde - SUS. Por meio daquele Acórdão, considerando a presunção de boa-fé em favor do Ente Público, fixou-se novo e improrrogável prazo de quinze dias para que o Município de Paracambi/RJ comprovasse, perante o Tribunal, o ressarcimento do débito a ele imputado, postergando-se o julgamento das contas do gestor responsável para depois do término do aludido prazo (peça 196) . 
4.22.	Os responsáveis mencionam também o Acórdão 1790/2007-TCU-Segunda Câmara, da sessão de 3/7/2007, cujo Relator foi o Ministro Exmo. Aroldo Cedraz, em que foi julgada tomada de contas especial instaurada em face de bolsista do Conselho Nacional de Desenvolvimento Científico e Tecnológico - CNPq, tendo sido reconhecida a inviabilidade de seu retorno ao Brasil, diante da gravidade de seu problema de saúde, e sua boa-fé, considerando as tentativas, feitas por ele, de regularização perante a entidade, com proposta de pagamento de parte do débito, no limite de suas disponibilidades.
4.23.	Os referidos casos não são análogos aos ora analisados, razão pela qual não se aproveitam os argumentos desses Acórdãos para a análise das razões de justificativa.
4.24.	Diferentemente do caso julgado mediante o Acórdão 1790/2007-TCU-Segunda Câmara, os responsáveis não buscaram regularizar a situação das prestações de contas dos convênios, encargo que foi transmitido aos gestores que os sucederam.
	V) especificamente em relação ao Convênio 28/2008 (Siafi 623789) , celebrado entre o Ministério da Saúde e a UNE, os responsáveis declaram que (peça 190 e 191, p. 9-10) :
	- a UNE apresentou a prestação de contas final em 4/12/2009, posteriormente às diligências deflagradas pelo órgão concedente. Finalizado o convênio, após uma série de comunicações entre a entidade e o órgão concedente, o Ministério da Saúde aprovou parcialmente o cumprimento do objeto e reprovou a prestação de contas no aspecto financeiro, instaurando Tomada de Contas Especial;
	- no âmbito da tomada de contas especial, é possível identificar o esforço empreendido pela entidade e os responsáveis para saneamento do processo, o que resultou no "Termo de Assunção e Parcelamento de Dívida com Garantia de Penhor de Direitos e Títulos de Crédito", firmado entre a UNE e a União em 31/08/2015, no valor consolidado em 3/9/2014 de R$ 2.380.456,90, em 60 parcelas de R$ 39.674,28, atualizadas por meio da aplicação da taxa SELIC, acumulada entre a data da consolidação e a data de vencimento respectivo e 1% no mês do pagamento, ficando o cálculo sob a incumbência do Devedor;
	- o acordo administrativo realizado entre convenente e concedente comprova o saneamento integral do processo administrativo relativo ao Convênio 28/2008. (Anexo 1 - Acordo Administrativo Convênio 28/2008 e GRUs pagas) .
4.25.	Conforme exposto, os documentos encaminhados pelos responsáveis não indicam expressamente que se trate do Convênio 28/2008, porém, considerando que o Ministério da Saúde foi notificado das irregularidades relativas ao Convênio 28/2008 mediante o Ofício 2963/2013 (peça 114 - AR à peça 121) , que os documentos trazidos pelos responsáveis mencionam que a origem da dívida é "618 - Ministério da Saúde" e que não houve autuação no TCU de tomada de contas especial referente a esse convênio, há elementos indicativos da procedência dessa alegação.
4.26.	O pagamento do débito, pela UNE, relativo ao Convênio 28/2008 se aproveita em relação à Senhora Lucia Kluck Stumpf e ao Senhor Harlen Oliveira Cunha, porém, as condutas irregulares por eles praticadas justificam proposta de aplicação da multa prevista no art. 58, II, da Lei 8.443/1992.
	VI) quanto ao Convênio 352/2008 (Siconv 702420/2008) , celebrado entre o Ministério da Cultura e a UNE, os responsáveis declararam que (peças 190 e 191, p. 10-11) :
	- a entidade e seus responsáveis apresentaram a prestação de contas e, consoante dificuldade de comprovação do cumprimento integral do objeto, o concedente instaurou tomada de contas especial. Todavia, em face de pedido de parcelamento de débito formulado pela UNE (pleito original apresentado em 9/9/2013) , foi formalizado Termo de Parcelamento do débito de R$ 1.378.125,97, em 48 parcelas. Consta do § 2o da Cláusula Quinta do Termo de Parcelamento (fls. 722) que: "A DEVEDORA concorda que a inadimplência e a inabilitação de que trata o § 1o desta Cláusula, além de acarretar impedimentos legais diversos, implica na imediata instauração de Tomada de Contas Especial, junto ao Tribunal de Contas da União";
	- neste caso, também, comprova-se a inexistência de prejuízo ao erário e consequente saneamento do processo por meio do Acordo Administrativo firmado entre as partes (Anexo 2 - Acordo Administrativo Convênio 352/2008 e GRUs pagas) .
4.27.	O referido Termo de Parcelamento às peças 190 e 191, p. 34-40, indica que a UNE comprometeu-se perante o Ministério da Cultura a pagar a dívida reconhecida em relação ao Convênio 352/2008 (Siconv 702420/2008) , sob pena de rescisão do termo de parcelamento e imediata instauração de tomada de contas especial em caso de descumprimento (peças 190 e 191, p. 36) . 
4.28.	Assim, considera-se desnecessário manter a proposta feita na instrução à peça 183, no sentido de, com fundamento no art. 250, inciso II, do RI/TCU, determinar ao Ministério da Cultura que, no prazo de trinta dias a contar da notificação, comprove a este Tribunal a instauração de tomada de contas especial referentes ao Convênio 352/2008 (Siconv 702420/2008) , celebrado entre o Ministério da Cultura e a Une, tendo como objeto Shows de Música Popular Brasileira e Debates, com inclusão, nas causas ensejadoras da tomada de contas especial, das irregularidades indicadas na instrução técnica enviada ao Ministério da Cultura por meio do Ofício 2962/2013-TCU/SECEX-SP, de 27/11/2013, bem como seu encaminhamento à Controladoria-Geral da União ou a apresentação de documentos comprobatórios do ressarcimento dos débitos, sendo possível excluir tal proposta de encaminhamento nesta instrução com proposta de julgamento de mérito.
4.29.	Considera-se que os pagamentos do débito feitos pela UNE aproveitam aos Senhores Lucia Kluck Stumpf e Harlen Oliveira Cunha, porém, as condutas irregulares por eles praticadas justificam proposta de aplicação da multa prevista no art. 58, II, da Lei 8.443/1992.
	VII) Em referência ao Convênio 537/2007 (Siafi 624392) , celebrado entre o Ministério da Cultura e a UNE, os responsáveis alegaram que (peças 190 e 191, p. 11-12) :
	- a UNE apresentou a prestação de contas relativa à parceria em comento e, após análise da documentação constante do processo, o MinC proferiu o Parecer Técnico quanto à Execução Física e Avaliação dos Resultados do Projeto (22/12/2011) , aprovando as contas e concluindo que o proponente comprovou a execução técnica integral do objeto;
	- no entanto, devido a dificuldades de comprovação integral das despesas executadas no âmbito do Convênio, o concedente não aprovou a prestação de contas no aspecto financeiro, por meio do Relatório de Análise Financeira de Convênios no 10/2014, de 14/02/2014;
	- muito embora tenha havido reprovação das contas no aspecto financeiro, estaria comprovado o cumprimento do objeto, com parecer do órgão concedente, e detalhamento das contas relativas a este Convênio seria apresentado pela entidade e responsáveis no âmbito da tomada de Contas Especial instaurada por esta egrégia Corte (TC Processo 013.365/2015-0) , o qual já estava com prazo para encaminhamento das alegações de defesa;
	- para este Convênio, demonstra-se a boa-fé dos responsáveis, na medida em que a prestação de contas foi apresentada no Ministério da Cultura e o cumprimento do objeto foi consignado por aquele órgão;
	- em que pese tenha havido dificuldades em comprovar a execução financeira da avença no momento adequado, na oportunidade das alegações de defesa, seriam enviados documentos comprobatórios das despesas realizadas;
	 - assim, não haveria justificativa para imposição de multa aos responsáveis, enquanto resta evidenciada a boa-fé e execução do Convênio.
4.30.	O TC Processo 013.365/2015-0 foi instruído com proposta de mérito (peça 33 do referido TC) , em síntese, no seguinte sentido:
	I) acolher as alegações de defesa da Senhora Claudia Ferreira de Maya Viana, Vice-Presidente da UNE no Distrito Federal na gestão de 2007 a 2009, procuradora signatária do Termo de Convênio 537/2007; 
	II) rejeitar parcialmente as alegações de defesa apresentadas pela UNE e pela Sra. Lucia Kluck Stumpf:
	III) com fundamento nos arts. 1º, inciso I, 16, inciso III, alínea "b" e "c", e § 2º da Lei 8.443/1992 c/c os arts. 19 da mesma Lei, e com arts. 1º, inciso I, 209, incisos II e III, e § 5º, 210 e 214, inciso III, do Regimento Interno, julgar irregulares as contas da União Nacional dos Estudantes e da Sra. Lucia Kluck Stumpf, na condição de presidente e responsável pelo gerenciamento dos recursos à época dos fatos, em face da não comprovação da regular e boa gestão dos recursos recebidos por conta do Convênio 537/2007 (SIAFI/SICONV 624392) , e condená-los ao pagamento dos débitos indicados naquela instrução, fixando-lhes o prazo de 15 (quinze) dias, a contar das notificações, para que comprovem, perante o Tribunal, o recolhimento das referidas quantias aos cofres do Fundo Nacional de Cultura, nos termos do art. 23, inciso III, alínea "a", da Lei Orgânica do TCU c/c o art. 214, inciso III, alínea "a", de seu Regimento Interno, acrescidas da atualização monetária e dos juros de mora, a contar das datas especificadas até a data do efetivo recolhimento, na forma da legislação em vigor;
IV) aplicar à UNE e à Sra. Lucia Kluck Stumpf (CPF XXX.002.831-XX) , individualmente, a multa prevista no art. 57 da Lei 8.443/1992 c/c o art. 267 do Regimento Interno, com a fixação do prazo de quinze dias, a contar das notificações, para comprovar, perante o Tribunal, conforme art. 214, inciso III, alínea "a", do Regimento Interno, o recolhimento das dívidas aos cofres do Tesouro Nacional, atualizadas monetariamente desde a data do acórdão que vier a ser proferido até a dos efetivos recolhimentos, se forem pagas após o vencimento, na forma da legislação em vigor.
4.31.	Registre-se que constou, no item 3.10.6 da instrução com proposta de mérito do TC Processo 013.365/2015-0 (peça 33 do TC Processo 013.365/2015-0) , que se deixou de incluir o tesoureiro geral eleito para o biênio 2007/2009, Sr. Harlen Oliveira Cunha, como responsável na tomada de contas especial, tendo em vista que não constavam elementos que demonstrassem a atuação do Sr. Harlen Oliveira Cunha como gestor dos recursos do convênio.
4.32.	O Senhor Harlen Oliveira Cunha, na condição de Tesoureiro Geral da Une no período de 10/8/2007 a 11/8/2009, foi chamado em audiência nesta representação quanto à conduta de "executar recursos e apresentar prestação de contas final do Convênio 537/2007 (Siafi 624392) , celebrado com a Une, tendo como objeto o Projeto "Sempre Jovem e Sexagenária", em infringência a diversos dispositivos do respectivo termo de convênio e da legislação em vigor.
4.33.	No TC Processo 013.365/2015-0, tomada de contas especial relativa ao Convênio 537/2007, celebrado entre o Ministério da Cultura e a UNE, já há proposta de aplicação da multa prevista no art. 57 da Lei 8.443/1992 c/c o art. 267 do Regimento Interno à Sra. Lucia Kluck Stumpf, por irregularidades relativas a esse mesmo convênio. Em consulta realizada em 18/8/2017, verificou-se que não tinha havido julgamento de mérito, mas os pareceres da Unidade Técnica e do MP/TCU concordaram com a proposta contida na instrução com proposta de mérito naquela TCE.
4.34. 	Por essa razão, buscou-se avaliar se as irregularidades ensejadoras da aplicação da multa proposta no TC Processo 013.365/2015-0 (TCE) são as mesmas que motivariam a proposta de aplicação de multa neste processo de representação, o que foi feito no Quadro comparativo de irregularidades relativas ao Convênio 537/2007 - MinC com responsabilidade atribuída à Senhora Lucia Kluck Stumpf nesta representação (TC Processo 016.244/2012-5) e no TC Processo 013.365/2015-0 (tomada de contas especial) , à peça 197 do processo.
4.35.	 Conforme o Quadro comparativo à peça 197, a Senhora Lúcia Kluck Stumpf foi chamada em audiência por irregularidades de mesma natureza das tratadas na tomada de contas especial TC Processo 013.365/2015-0, a qual foi instruída com proposta de encaminhamento que inclui rejeitar parcialmente suas alegações de defesa.
4.36.	De acordo com análise contida na instrução à peça 33 do TC Processo 013.365/2015-0 (TCE) , acolhida por essa unidade técnica e pelo MP/TCU (peças 34-36) , há proposta de rejeitar quase todas as alegações de defesa da Senhora Lúcia Kluck Stumpf e de condená-la ao pagamento de débitos e da multa prevista no art. 57 da Lei 8.443/1992. 
4.37.	Por essa razão, de forma a evitar bis in idem, conforme exposto no quadro à peça 197 destes atos, não será proposto aplicar a multa prevista no art. 58, inciso II, da Lei 8.443/1992 quanto às irregularidades em que já há proposta de aplicação da multa prevista no art. 57 da Lei 8.443/1992 à Senhora Lúcia Kluck Stumpf, descritas a seguir, relativas ao Convênio 537/2007 (Siafi 624392) , celebrado entre o Ministério da Cultura e a Une, tendo como objeto o Projeto "Sempre Jovem e Sexagenária", com vigência de 31/12/2007 a 4/6/2009, no valor total de R$ 542.930,00 (recursos federais de R$ 434.344,00 e contrapartida de R$ 108.586,00) :
	- 	despesas não comprovadas mediante documento fiscal, recibo e relatório de serviços e rubrica do plano de trabalho, sem correlação com o objeto do convênio ou vedadas pela legislação de convênios, listadas no Relatório de Análise Financeira 13/2013 - CGPC/Dic/Sefic-MinC, no valor original total de R$ 353.964,62, em infringência à cláusula oitava, parágrafo segundo, do termo de convênio, à IN STN 1/1997 e à Portaria Interministerial MPOG/MF/CGU 127/2008;
	- realização de despesas com taxas bancárias, em infringência ao art. 8º, inciso VII, da IN STN 1/1997 e ao art. 39, inciso VII, da Portaria Interministerial MPOG/MF/CGU 127/2008;
	- realização de despesas com bloqueios judiciais na conta do convênio, no total de R$ 35.061,30, sem relação com seu objeto, em infringência à cláusula terceira, inciso II, alínea "a", do termo de convênio e ao art. 8º, inciso IV, da IN STN 1/1997;
	- falta de documento com informações sobre as viagens realizadas e de cópia dos cartões de embarque, em desacordo com a cláusula oitava, parágrafo segundo, do termo de convênio, com o art. 30 da IN STN 1/1997 e com o art. 58, caput, c/c o art. 50, § 3º, incisos I e V, da Portaria Interministerial MPOG/MF/CGU 127/2008.
4.38.	No TC Processo 013.365/2015-0, tomada de contas especial relativa ao Convênio 537/2007, celebrado entre o Ministério da Cultura e a UNE, houve citação da UNE solidariamente à Senhora Lucia Kluck Stumpf, por não comprovação da contrapartida avençada, irregularidade que também foi objeto de audiência da Senhora Lúcia Kluck Stumpf nestes autos (peça 197) .
4.39.	Conforme exposto na análise feita no Quadro comparativo à peça 197, considerando que, na tomada de contas especial, há proposta da Secex/SP, com a concordância do MP/TCU, de atribuir o débito relativo a essa irregularidade (não comprovação de contrapartida) apenas à UNE (instrução à peça 36 do TC Processo 013.365/2015-0, que teve parecer concordante da Secex/SP e do MP/TCU) , entende-se que a proposta de aplicação da multa prevista no art. 57 da Lei 8.443/1992 à Sra. Lúcia feita na TCE não inclui essa irregularidade, razão pela qual será proposto, nos presentes autos, a aplicação da multa prevista no art. 58, inciso II, da Lei 8.443/1992 à Sra. Lucia Kluck Stumpf por essa irregularidade, uma vez que a não aplicação da contrapartida decorreu de sua omissão quando gestora da UNE, em infringência ao termo de convênio e à legislação de convênios, e, ainda que não se atribua a ela o débito, é responsável pela ocorrência da irregularidade.
4.40.	Ante o exposto, quanto às irregularidades referentes ao Convênio 537/2007 (Siafi 624392) , celebrado entre a Une e o Ministério da Cultura, será proposto rejeitar as razões de justificativa da Senhora Lucia Kluck Stumpf, sem aplicação de multa relativa àquelas retro citadas que já são objeto de proposta de multa a essa responsável no TC Processo 013.365/2015-0 (tomada de contas especial) e de aplicar-lhe a multa prevista no art. 58, inciso II, da Lei 8.443/1992 em virtude de sua omissão no dever de garantir que os recursos do Convênio 537/2007 (Siafi 624392) , celebrado entre a Une e o Ministério da Cultura, fossem executados conforme o termo de convênio, o plano de trabalho e a legislação em vigor, resultando na ausência de comprovação, pela Une, da aplicação da contrapartida de R$ 108.586,00, em infringência à cláusula terceira, inciso II, alínea "a" do termo de convênio e à cláusula quarta, inciso II, do termo de convênio, com a alteração feita pelo primeiro termo aditivo ao convênio, ao art. 28, inciso IV e § 4º, da IN STN 1/1997, e ao art. 20, § 1º, da Portaria Interministerial MPOG/MF/CGU 127/2008.
4.41.	Os documentos relativos ao Convênio 537/2007 constam às peças 3, 13 e 15, conforme o índice à peça 79, p. 3. O Senhor Harlen de Oliveira Cunha assinou o Relatório de Execução Físico-Financeira do Convênio 537/2007 (peça 3, p. 118-124) e outros anexos da prestação de contas (peça 3, p. 133-135 e 171-173) , como responsável pela execução, na condição de Tesoureiro. O Senhor Harlen de Oliveira Cunha realizou agendamentos de pagamentos do Convênio 537/2007 (peça 3, p. 175-176 e 201) , assim como a Senhora Lucia Kluck Stumpf, Presidente da UNE na mesma gestão, conforme documentos à peça 3, p. 181-200 e 202-203. Conforme já exposto, na instrução com proposta de mérito do TC Processo 013.365/2015-0 (peça 33 daqueles autos) , há proposta de aplicar à Senhora Lucia Kluck Stumpf a multa prevista no art. 57 da Lei 8.443/1992, porém, não há proposta de aplicação de multa ao Senhor Harlen de Oliveira Cunha e os documentos nestes autos indicam a necessidade de propor rejeitar as razões de justificativa do Senhor Harlen Oliveira Cunha quanto às irregularidades referentes ao Convênio 537/2007 (Siafi 624392) e de aplicar-lhe a multa prevista no art. 58, inciso II, da Lei 8.443/1992. 
	VII) em relação ao Convênio 29193/2008 (Siconv 702422/2008) , celebrado entre o Ministério do Esporte e a Une, os responsáveis declararam (peças 190 e 191, p. 12) :
	- tendo em vista que o projeto não foi executado, fato este reconhecido pela UNE, o Ministério do Esporte aprovou a prestação de contas considerando a restituição dos recursos repassados e também a quantia relativa à correção monetária;
	- nesse sentido, não se haveria que falar em irregularidade praticada no Convênio, pois, devido à ausência de capacidade para executar o objeto conveniado, a entidade e responsáveis decidiram pela devolução integral dos recursos, inexistindo prejuízo ao erário. (Anexo 3 - Comprovação da devolução integral do recurso conveniado) .
4.42.	Em relação a esse convênio, não foi chamado em audiência o Senhor Harlen Oliveira Cunha, mas apenas a Senhora Lucia Kluck Stumpf, por omissão no dever de prestar contas do Convênio 29193/2008 (Siconv 702422/2008) , cuja vigência expirou em 28/2/2009, durante seu mandato, em descumprimento à cláusula segunda, inciso II, alínea "n", e à cláusula décima do termo de convênio e ao art. 56 da Portaria Interministerial MPOG/MF/CGU 127/2008, resultando na ausência de comprobação da boa e regular aplicação dos recursos do referido convênio.
4.43.	A Senhora Lucia Kluck Stumpf, Presidente da UNE de 10/8/2007 a 11/8/2009, assinou o Termo de Convênio 29193/2008 (Siconv 702422/2008) , celebrado entre o Ministério do Esporte e a UNE (peça 96, p. 13-23) , que teve vigência de 31/12/2008 a 28/02/2009, comprometendo-se a cumpri-lo.
4.44.	Uma vez que os responsáveis admitem que o convênio em epígrafe não foi executado, a Senhora Lucia deveria ter apresentado a prestação de contas do convênio comprovando a restituição do valor total transferido atualizado monetariamente, acrescido de juros legais, na forma da legislação aplicável aos débitos para com a Fazenda Nacional, a partir da data de recebimento, aos cofres da União, nos termos da cláusula décima terceira do termo de convênio por ela assinado (peça 96, p. 21) .
 4.45.	A omissão da responsável quanto ao dever de prestar contas e restituir os recursos aos cofres da União é reprovável, ocasionando transferência do encargo para as gestões posteriores da UNE e a adoção de providências pelo Tribunal de Contas da União e, posteriormente, pelo Ministério do Esporte, que agiu após provocação do MP/TCU, conforme relatado na representação (peça 1) .
4.46.	Ante o exposto, ainda que o débito tenha sido ressarcido pela UNE, tendo em vista a conduta irregular da Senhora Lucia, será proposto aplicar a ela a multa prevista no art. 58, II, da Lei 8.443/1992 relativamente à sua conduta quanto ao Convênio 29193/2008 (Siconv 702422/2008) .
	VIII) os responsáveis declaram a incontroversa boa-fé dos gestores, alegando que (peça 190 e 191, p. 12-18) : 
	- em princípio, é possível identificar a boa-fé dos responsáveis, considerando: (i) execução dos Convênios analisados (à exceção do Ministério do Esporte, o qual houve devolução integral dos recursos repassados) , fato comprovado pelos órgãos concedentes; (ii) apresentação tempestiva das prestações de contas nos Ministérios e (iii) entrega dos comprovantes de despesas realizados na execução da avença, mesmo que parcialmente;
	- no processo administrativo, o princípio da boa-fé objetiva é imperativo a ser observado. Em outras palavras, a boa-fé se presume e a má-fé deve ser comprovada por quem a alega. Nesse sentido, reproduzem, às peças 190 e 191, p. 13, a Ementa do Superior Tribunal de Justiça - STJ no REsp 956943 PR 2007/0124251-8, de relatoria da Exma. Ministra Nancy Andrighi, julgado em 20/8/2014;
- seria possível, portanto, comprovar a boa-fé da entidade e de seus gestores, tanto pela entrega do objeto dos Convênios, quanto pela apresentação das informações - prestações de contas tempestivamente. Além disto, não há nos autos originários quaisquer elementos documentais ou testemunhais que permitam a caracterização de má-fé nos atos de gestão praticados pela entidade convenente e/ou dos responsáveis, ora ouvidos em audiência;
- por último, declararam recorrer à jurisprudência dessa Corte de Contas, nos termos do Voto de Desempate e da Declaração de Voto proferidos, respectivamente, pelos Exmos. Ministros André Luís de Carvalho e Bruno Dantas no Acórdão 2150/2016-TCU-Plenário e reproduzem referido o Acórdão e os votos dos Exmos. Ministros às peças 190 e 191, p. 14-18;
	IX) o Acórdão paradigma exibido traz elementos que possuem as mesmas características do processo ora analisado, pois, também nos Convênios relacionados verifica-se que: (i) o objeto do Convênio foi contratado e executado; (ii) os gastos apresentados estão de acordo com as despesas previstas no Plano de Trabalho e as despesas não comprovadas foram integralmente restituídas ou estão em face de devolução por meio de Acordos Administrativos; (iii) há supostas irregularidades que configuradas como falhas de natureza formal e (iv) embora tenha havido inobservância de disposições do convênio, inexistem elementos adicionais que possam conduzir a um juízo de reprovação severa da conduta irregular (peças 190 e 191, p. 19) .
4.47.	Conforme já analisado, considera-se que a devolução dos recursos repassados beneficia os responsáveis quanto ao débito, porém, não afasta as irregularidades graves detectadas nos convênios, com infringência aos termos de convênio e à legislação, que justificam proposta de aplicação da multa prevista no art. 58, II, da Lei 8.443/1992.
4.48.	Ressalte-se que todas as irregularidades detectadas nos Convênios são decorrentes das condutas dos responsáveis sem que tenha sido adotada qualquer medida para regularizar a situação desses convênios durante sua gestão, tendo estas sido tomadas por gestores da UNE que os sucederam, conforme já exposto, razão pela qual não há como se reconhecer a boa-fé dos responsáveis.
4.49.	O posicionamento do STJ no julgamento do REsp 956943 PR 2007/0124251-8, de relatoria da Exma. Ministra Nancy Andrighi, em 20/8/2014, cuja Ementa é reproduzida às peças 190 e 191, p. 13, não se aplica ao presente caso, uma vez que se trata de julgamento de processo de natureza civil, diferente do presente processo, que possui natureza administrativa, em que o ônus de comprovar a regularidade da integral aplicação dos recursos públicos objeto do Convênio compete ao gestor, por meio de documentação idônea, que demonstre, de forma efetiva, os gastos efetuados e o nexo de causalidade entre as despesas realizadas e a verba federal recebida, conforme jurisprudência deste Tribunal (Acórdão 3599/2017-TCU-Segunda Câmara, 3.598/2017-TCU-2ª Câmara e 2.707/2017-TCU-2ª Câmara, de Relatoria do Exmo. Ministro Marcos Bemquerer Costa; dentre outros) .
4.50.	A Senhora Lucia Kluck Stumpf, ao optar por celebrar os termos de convênio ora analisados, assumiu o compromisso de cumprir as cláusulas contratuais neles contidas e a legislação aplicável, sem prejuízo do encargo de comprovar a boa e regular aplicação dos recursos públicos por ela geridos.
4.51.	Considera-se improcedente a alegação dos responsáveis de que o Acórdão 2150/2016-TCU-Plenário, cujo Acórdão, Voto de Desempate e Declaração de Voto, proferidos, respectivamente, pelo Plenário e pelos Exmos. Ministros André Luís de Carvalho e Bruno Dantas, reproduzidos às peças 190 e 191, p. 14-18, trariam elementos com as mesmas características do processo ora analisado, pois, também nos Convênios relacionados: (i) o objeto do Convênio foi contratado e executado; (ii) os gastos apresentados estariam de acordo com as despesas previstas no Plano de Trabalho e as despesas não comprovadas teriam sido integralmente ou estariam em face de devolução por meio de Acordos Administrativos; (iii) haveria supostas irregularidades configuradas como falhas de natureza formal e (iv) embora tenha havido inobservância de disposições do convênio, inexistem elementos adicionais que possam conduzir a um juízo de reprovação severa da conduta irregular (peças 190 e 191, p. 19) , pois as peculiaridades daquele caso concreto diferem das situações analisadas na presente representação, conforme exposto a seguir. 
4.52.	Em primeiro lugar, cabe notar que não houve unanimidade no mencionado julgamento, em que o Voto do Exmo. Ministro Marcos Bemquerer Costa foi no sentido de julgar irregulares as contas dos responsáveis e condená-los solidariamente ao pagamento dos débitos, atualizados monetariamente e acrescidos dos juros de mora, calculados a partir da data de ocorrência, até a data do recolhimento, na forma prevista na legislação em vigor, bem como, individualmente, ao pagamento da multa prevista no art. 57 da Lei 8.443/92, c/c o art. 267 do Regimento Interno/TCU.
4.53.	Quanto às peculiaridades da tomada de contas especial julgada mediante o Acórdão 2150/2016-TCU-Plenário, consta nas razões de decidir do Voto de Desempate, do Exmo. Ministro André Luis de Carvalho, que "muitas das faltas apontadas pela CGU no referido convênio efetivamente se constituem como falhas meramente formais" e que "no ano de execução do aludido convênio, o conhecimento sobre o exato grau de aplicação da então IN STN nº 1/1997 ainda era deficiente até mesmo no âmbito da administração federal". Os débitos examinados foram incorridos entre dezembro de 2001 e agosto de 2002.
4.54.	No presente caso, a Senhora Lucia e o Senhor Harlen foram chamados a responder por irregularidades em convênios celebrados em 2007 e 2008, quando já não subsistia o argumento de que não havia conhecimento do grau de aplicação de normas relativas a convênio, pois os termos de convênio celebrados pela Senhora Lucia já continham dispositivos expressos a serem seguidos, que reproduziam diversas das exigências normativas aplicáveis.
4.55.	Além disso, diferentemente do caso julgado mediante o Acórdão 2150/2016-TCU-Plenário, as irregularidades de responsabilidade da Senhora Lucia e do Senhor Harlen, listadas anteriormente, tiveram caráter grave, inviabilizando a comprovação do nexo causal entre os recursos federais e as despesas realizadas, bem como a comprovação das despesas, dentre outros aspectos.
4.56.	Portanto, não podem ser acolhidas as razões de justificativa dos responsáveis.
4.57.	Diante do exposto, propõe-se rejeitar parcialmente as razões de justificativa dos responsáveis e aplicar a eles, individualmente, a multa prevista no art. 58, inciso II, da Lei 8.443/1992.
Outras tomadas de contas especiais
4.58.	Além do TC Processo 013.365/2015-0, tomada de contas especial relativa ao Convênio 537/2007 celebrado entre MinC e UNE, mencionado nas alegações de defesa da Senhora Lucia e do Senhor Harlen, cabe mencionar o TC Processo 013.369/2015-6 e o TC Processo 029.080/2014-2.
4.59.	O TC Processo 013.369/2015-6, tomada de contas especial instaurada pelo Ministério da Cultura contra a UNE por impugnação total de despesas do Convênio 550/2006 - Siafi 579964, instruído com proposta de mérito (peças 52 do TC Processo 013.369/2015-6) , contou com a anuência do Ministério Público junto ao TCU (peça 55) e encontra-se aguardando julgamento de mérito, contendo, em síntese, proposta desta Secex no sentido de: 
	a) rejeitar as alegações de defesa apresentadas, conjuntamente, pela União Nacional dos Estudantes - UNE e pelos Senhores Gustavo Lemos Petta, Lucia Kluck Stumpf e Rovilson Sanches Portela;
	b) julgar irregulares as contas dos Srs. Rovilson Sanches Portela, Gustavo Lemos Petta e Lucia Kluck Stumpf, CPF XXX.167.810-XX, e da UNE, em razão das irregularidades apuradas na gestão dos recursos recebidos do Fundo Nacional de Cultura, destinados à realização do Projeto Pronac 06-10919 relativo ao Convênio 550/2006 (Siafi 579964) , condenando-os, solidariamente, ao pagamento do débito, atualizado monetariamente e acrescido dos juros de mora;
	c) aplicar, individualmente, à UNE e aos Srs. Rovilson Sanches Portela, Gustavo Lemos Petta e Lucia Kluck Stumpf, a multa prevista no art. 57, da Lei 8.443/92 c/c o artigo 267 do Regimento Interno do TCU. 
4.60.	O TC Processo 029.080/2014-2, tomada de contas especial instaurada pelo Ministério da Cultura contra a União Nacional dos Estudantes por impugnação total de despesas referentes ao Convênio 431/2006 (Siafi 578904) , instruído com proposta de mérito (peça 84 do TC Processo 029.080/2014-2) , contou com a anuência do Ministério Público junto ao TCU (peça 87) e encontra-se aguardando julgamento de mérito, contendo, em síntese, proposta desta Secex no sentido de:
	a) rejeitar as alegações de defesa apresentadas por Rovilson Sanches Portela, conjuntamente com a União Nacional dos Estudantes - UNE e Gustavo Lemos Petta;
	b) julgar irregulares as contas do Sr. Rovilson Sanches Portela, do Sr. Gustavo Lemos Petta e da UNE, em razão das irregularidades apuradas na gestão dos recursos recebidos do Fundo Nacional de Cultura, destinados à realização do Projeto Pronac 06-6120 relativo ao Convênio 431/2006 (Siafi/Siconv 578904) , condenando-os, solidariamente, ao pagamento dos débitos, atualizados monetariamente e acrescidos dos juros de mora;
	c) aplicar, individualmente, à UNE e aos Srs. Rovilson Sanches Portela e Gustavo Lemos Petta, a multa prevista no art. 57, da Lei 8.443/92 c/c o artigo 267 do Regimento Interno do TCU.
4.61.	Nestes autos, não foi realizada a audiência da Senhora Lucia Kluck Stumpf relativamente ao Convênio 550/2006 - Siafi 579964.
4.62.	Relativamente aos convênios tratados nas tomadas de contas especiais TCs Processo 013.369/2015-6 (Convênio 550/2006 - Siafi 579964) e Processo 029.080/2014-2 (Convênio 431/2006 - Siafi 578904) , foi realizada apenas a audiência do Senhor Gustavo Lemos Petta (peças 107 e 129 deste processo) e do Senhor Rovilson Sanches Portela (peças 110 e 133 deste processo) .
4.63.	As razões de justificativa desses responsáveis (peças 137 e 143 destes autos) foram analisadas na instrução à peça 183 destes autos, na qual foi proposto rejeitar as suas razões de justificativa e aplicar aos Srs. Gustavo Lemos Petta e Rovilson Sanches Portela, individualmente, a multa prevista no art. 58, II, da Lei 8.443/1992 (peça 183) .
4.64.	Entretanto, cabe analisar o reflexo das tomadas de contas especiais TCs Processo 013.369/2015-6 (Convênio 550/2006 - Siafi 579964) e Processo 029.080/2014-2 (Convênio 431/2006 - Siafi 578904) na presente representação.
4.65.	Em consultas realizadas em 17/8/2017, verificou-se que, na referida data:
	- o TC Processo 013.369/2015-6 havia sido instruído com proposta de mérito (peça 52 do TC Processo 013.369/2015-6) , com manifestações de concordância da Secex/SP e do MP/TCU (peça 53-55 do TC Processo 013.369/2015-6) , estando pendente de julgamento de mérito;
	- o TC Processo 029.080/2014-2, havia sido instruído com proposta de mérito (peça 84 do TC Processo 029.080/2014-2) , com manifestações de concordância da Secex/SP e do MP/TCU (peça 85-87 do TC Processo 029.080/2014-2) , estando pendente de julgamento de mérito, cuja votação foi suspensa em função de pedido de vista formulado pelo Exmo. Ministro Relator Bruno Dantas, conforme despacho de expediente do Exmo. Ministro Relator Benjamin Zymler (peça 89 do TC Processo 029.080/2014-2) , de 17/3/2017.
4.66.	Considerando a análise feita, em que já há proposta de condenar o Senhor Gustavo Lemos Petta e o Senhor Rovilson Sanches Portela ao pagamento da multa prevista no art. 57 da Lei 8.443/92 c/c o artigo 267 do Regimento Interno do TCU, nos TCs Processo 013.369/2015-6 e Processo 029.080/2014-2, tomadas de contas especiais, relativamente a suas condutas nos Convênios 550/2006 - Siafi 579964 e 431/2006 - Siafi 578904, considera-se que seja o caso de rever a proposta feita na instrução à peça 183, e avaliar as irregularidades que ensejam propostas de aplicação de multa a esses responsáveis nos TCs Processo 013.369/2015-6 e Processo 029.080/2014-2, as quais coincidem com as apuradas neste processo, de forma a evitar bis in idem, o que é feitos nos Quadros às peças 198-201.
4.67.	De acordo com as análises realizadas nos referidos Quadros (peças 198-201) , as irregularidades ensejadoras de débito já foram analisadas nas tomadas de contas especiais e motivaram propostas naqueles autos da aplicação da multa prevista no art. 57 da Lei 8.443/1992, de até cem por cento do valor atualizado do dano causado ao Erário, razão pela qual, em relação a essas irregularidades, considera-se descaber proposta de aplicar outra multa pelo mesmo motivo nos presentes autos.
4.68.	Assim, conforme análise contida às peças 198-199, descabe proposta de aplicar multa aos Srs. Gustavo Lemos Petta e Rovilson Sanches Portela nestes autos em relação às irregularidades referentes ao Convênio 550/2006, celebrado entre o MinC e a Une, uma vez que irregularidades de mesma natureza já foram analisadas e ensejaram proposta de aplicação de multa no TC Processo 013.369/2015-6, tomada de contas especial relativa ao mesmo convênio.
4.69.	Contudo, de acordo com análise realizada às peças 200-201, apesar de a maioria dos casos desaconselhar a proposta de aplicação de multa aos Srs. Gustavo Lemos Petta e Rovilson Sanches Portela nestes autos em relação às irregularidades referentes ao Convênio 431/2006, celebrado entre o MinC e a Une, uma vez que irregularidades de mesma natureza já foram analisadas e ensejaram proposta de aplicação da multa prevista no art. 57 a esses responsáveis no TC Processo 029.080/2014-2, tomada de contas especial relativa ao mesmo convênio, há casos em que as irregularidades não ensejadoras de débito não restaram elididas naqueles autos, cabendo, assim, propor a aplicação de multa a esses responsáveis, quanto aos seguintes fatos:
	- contratações sem licitação, em infringência ao art. 27 da IN STN 1/1997;
	- processos de dispensa de licitação não instruídos de acordo com os preceitos do art. 26, parágrafo único, incisos II, III e IV, da Lei 8.666/1993, a qual era aplicável em vista do art. 27 da IN STN 1/1997, vigente à época;
	- uso indevido de dispensas de licitação, por fracionamento de despesas, caracterizadas por sistemáticas contratações de serviços de mesma natureza, em pequenos intervalos de tempo, sem observância da modalidade licitatório cabível para o total de serviços de mesma natureza, em desacordo com o art. 24, II, da Lei 8.666/1993, aplicável em virtude do art. 27 da IN STN 1/1997.
4.70.	Ante o exposto, será proposto rejeitar as razões de justificativa dos Senhores Gustavo Lemos Petta e Rovilson Sanches Portela, deixando de propor aplicação de multa a esses responsáveis quanto às irregularidades ensejadoras de débito já analisadas nas tomadas de contas especiais TCs Processo 013.369/2015-6 e Processo 029.080/2014-2, nas quais já consta proposta de aplicação da multa prevista no art. 57 da Lei 8.443/1992 aos responsáveis, de forma a evitar bis in idem, porém, propondo aplicar-lhes a multa prevista no art. 58, inciso II, da Lei 8.443/1992, nos casos em que as irregularidades não foram elididas e não há proposta de aplicação de multa quanto a elas nas mencionadas tomadas de contas especiais (Processo 013.369/2015-6 e Processo 029.080/2014-2) .
4.71.	Assim, será proposto aplicar aos Senhores Gustavo Lemos Petta e Rovilson Sanches Portela a multa prevista no art. 58, inciso II, da Lei 8.443/1992 em virtude das seguintes irregularidades identificadas no Convênio 431/2006, celebrado entre o MinC e a Une:
	- contratações sem licitação, em infringência ao art. 27 da IN STN 1/1997;
	- processos de dispensa de licitação não instruídos de acordo com os preceitos do art. 26, parágrafo único, incisos II, III e IV, da Lei 8.666/1993, a qual era aplicável em vista do art. 27 da IN STN 1/1997, vigente à época;
	- uso indevido de dispensas de licitação, por fracionamento de despesas, caracterizadas por sistemáticas contratações de serviços de mesma natureza, em pequenos intervalos de tempo, sem observância da modalidade licitatório cabível para o total de serviços de mesma natureza, em desacordo com o art. 24, II, da Lei 8.666/1993, aplicável em virtude do art. 27 da IN STN 1/1997.
CONCLUSÃO
5.	A presente representação trata de irregularidades detectadas em seis convênios celebrados entre órgãos federais e a União Nacional dos Estudantes (CNPJ 29.258.597/0002-31) , indicados a seguir:
	Convênio
	Valor concedente (R$) 
	Contrapartida (R$) 
	Vigência
	Descrição resumida do objeto
	Concedente (Ministério) 

	28/2008 
 (Siafi 623789) 
	2.871.410,36 
	       28.714,10 
	16/5/2008 a 22/05/2009
	Caravana Estudantil da Saúde
	Saúde

	431/2006
 (Siafi 578904) 
	1.485.805,43 
	     130.374,80 
	21/12/2006 a 21/07/2007
	Projeto "Atividades de Cultura e Arte da Une"
	Cultura

	352/2008 (Siconv 702420/2008) 
	786.567,50 
	295.062,50
	31/12/2008 a 31/12/2009
	Shows de Música Popular Brasileira e Debates
	Cultura

	537/2007
 (Siafi 624392) 
	434.344,00
	108.586,00
	31/12/2007 a 04/06/2009
	Projeto "Sempre Jovem e Sexagenária"
	Cultura

	550/2006
 (Siafi 579964) 
	436.783,00
	-
	27/12/2006 a 31/07/2007
	Projeto "Cinema Une em Movimento" 
	Cultura

	29193/2008 (Siconv 702422/2008) 
	250.000,00
	2.526,00
	31/12/2008 a 28/02/2009
	Atividades esportivas e debates dentro da 6º Bienal de Artes Ciência e Cultura da Une
	Esporte

5.1.	O Excelentíssimo Ministro Relator Raimundo Carreiro, mediante despacho de 25/11/2013 (peça 106) , determinou, preliminarmente, chamar em audiência os responsáveis para manifestarem-se quanto às conclusões consignadas nos subitens 10.7 a 10.12 da instrução da unidade técnica (peça 103) , bem como dar ciência daquele despacho ao Ministério da Cultura, Ministério do Esporte e Ministério da Saúde, acompanhado da instrução da unidade técnica à peça 103, o qual indicava as irregularidades detectadas em cada convênio.
5.2.	Após o recebimento dessas comunicações:
	I - o Ministério do Esporte, que não havia adotado providências quanto a não apresentação de prestação de contas do Convênio 29193/2008 (Siconv 702422/2008) pela UNE, movimentou-se e, mediante o Ofício 24/2014-CGPCO/DGI/SE-ME, de 14/1/2014, o Coordenador Geral de Prestação de Contas do Ministério do Esporte informou que a prestação de contas do Convênio 702422/2008, celebrado com a UNE, foi aprovada, sendo que a aprovação foi pautada na devolução aos cofres públicos do montante repassado com os acréscimos de juros e correção monetária, totalizando R$ 389.819,75 (peça 139) ;
	II - até o momento, não houve autuação no TCU de tomada de contas especial pelo Ministério da Saúde relativa ao Convênio 28/2008 (Siafi 623789) . Registre-se que os documentos apresentados nas razões de justificativa da Senhora Lucia Kluck Stumpf e do Senhor Harlen Oliveira Cunha como relativos ao Acordo Administrativo para ressarcimento de débitos referentes ao Convênio 28/2008 celebrado entre UNE e o Ministério da Saúde (peças 190 e 191, p. 20-32) não contêm menção expressa no sentido de que se trate de débitos relativos a esse convênio, constando apenas que a inscrição de débitos teve como origem: "618 - Ministério da Saúde". Contudo, considerando que o Ministério da Saúde foi notificado das irregularidades relativas ao Convênio 28/2008 mediante o Ofício 2963/2013 (peça 114 - AR à peça 121) , que os documentos trazidos pelos responsáveis mencionam que a origem da dívida é "618 - Ministério da Saúde" e que não houve autuação de tomada de contas especial referente a esse convênio, há elementos indicativos da procedência dessa alegação.
	III) o Ministério da Cultura instaurou as tomadas de contas especiais autuadas pelo TCU nos TCs Processo 013.365/2015-0, Processo 013.369/2015-6 e Processo 029.080/2014-2, relativas, respectivamente, aos Convênios 537/2007 (Siafi 624392) , 550/2006 (Siafi 579964) e 431/2006 (Siafi 578904) , celebrados entre o Ministério da Cultura e a UNE;
	IV) não consta no TCU autuação de tomada de contas especial referente ao Convênio 352/2008 (Siconv 702420/2008) , sendo que, nas razões de justificativa da Senhora Lucia Kluck Stumpf e do Senhor Harlen Oliveira Cunha, consta o "Termo de Parcelamento de Dívida" relativo a esse convênio, celebrado entre o Ministério da Cultura e a UNE (peças 190 e 191, p. 34-37) e uma GRU paga (peças 190 e 191, p. 39-40) . 
5.3.	As referidas tomadas de contas especiais (TCs Processo 013.365/2015-0, Processo 013.369/2015-6 e Processo 029.080/2014-2) foram instruídas com proposta de mérito pela 1ª Diretoria Técnica da Secex/SP, tiveram parecer do MP/TCU concordando com a proposta da unidade e aguardam julgamento de mérito.
5.4.	Os responsáveis chamados em audiência nesta representação foram:
	Responsáveis
	Convênios que apresentaram irregularidades e motivaram a proposta de audiência 

	Sra. Lucia Kluck Stumpf, CPF XXX.167.810-XX, Presidente da UNE no período de 10/8/2007 a 11/8/2009
	28/2008 (Siafi 623789) - UNE e Ministério da Saúde; 29193/2008 (Siconv 702422/2008) - UNE e Ministério do Esporte; 352/2008 (Siconv 702420/2008) - UNE e Ministério da Cultura; e 537/2007 (Siafi 624392) - UNE e Ministério da Cultura

	Sr. Harlen Oliveira Cunha, CPF XXX.887.685-XX, Tesoureiro Geral da UNE no período de 10/8/2007 a 11/8/2009
	352/2008 (Siconv 702420/2008) - UNE e Ministério da Cultura; e Convênio 537/2007 (Siafi 624392) - UNE e Ministério da Cultura

	Sr. Augusto Canizella Chagas, CPF XXX.293.098-XX, Presidente da UNE de 11/8/2009 a 10/8/2011
	28/2008 (Siafi 623789) - UNE e Ministério da Saúde; e 29193/2008 (Siconv 702422/2008) - UNE e Ministério do Esporte

	Sr. Gustavo Lemos Petta, CPF XXX.202.198-XX, Presidente da UNE de 31/8/2005 a 9/8/2007
	431/2006 (Siafi 578904) - UNE e Ministério da Cultura; e Convênio 550/2006 (Siafi 579964) - UNE e Ministério da Cultura

	Sr. Daniel Iliescu, CPF XXX.189.267-XX, Presidente da UNE de 14/8/2011 a 31/7/2013 
	29193/2008 (Siconv 702422/2008) - UNE e Ministério do Esporte

	Sr. Rovilson Sanches Portela (CPF XXX.002.831-XX) , Tesoureiro-Geral da UNE, no período de 31/8/2005 a 9/8/2007
	431/2006 (Siafi 578904) - UNE e Ministério da Cultura; e Convênio 550/2006 (Siafi 579964) - UNE e Ministério da Cultura

5.5.	As instruções da Secex/SP nos TCs Processo 013.365/2015-0, Processo 013.369/2015-6 e Processo 029.080/2014-2 são, em síntese, no sentido de julgar irregulares as contas dos responsáveis de cada processo, condenando-os, solidariamente, ao pagamento dos respectivos débitos, atualizados monetariamente e acrescidos dos juros de mora, calculados a partir da data original do débito até a sua efetiva quitação, e da multa prevista no art. 57 da Lei 8.443/92 c/c o artigo 267 do Regimento Interno do TCU, aplicada individualmente para cada um dos responsáveis. 
5.6.	Os TCs Processo 013.365/2015-0, Processo 013.369/2015-6 e Processo 029.080/2014-2 têm os seguintes responsáveis comparativamente com os chamados em audiência nesta representação:
	TCE
	Convênio de Referência
	Pessoas físicas citadas na TCE, em relação às quais há proposta de julgar irregulares suas contas, condenando-as a pagamento do débito e da multa prevista no art. 57 da Lei 8.443/1992
	Responsáveis chamados em audiência nesta representação

	Processo 013.365/2015-0
	537/2007 (Siafi 624392) 
	Lucia Kluck Stumpf (peça 33 do TC Processo 013.365/2015-0) 
	Lucia Kluck Stumpf

	Processo 013.369/2015-6
	550/2006 (Siafi 579964) 
	Gustavo Lemos Petta, Lucia Kluck Stumpf e Rovilson Sanches Portela (peça 52 do TC Processo 013.369/2015-6) 
	Gustavo Lemos Petta e Rovilson Sanches Portela

	Processo 029.080/2014-2
	Convênio 431/2006 (Siafi 578904) ,
	Gustavo Lemos Petta e Rovilson Sanches Portela (peça 84 do TC Processo 029.080/2014-2) 
	Gustavo Lemos Petta e Rovilson Sanches Portela

5.7.	A Senhora Lucia Kluck Stumpf, CPF XXX.167.810-XX, Presidente da Une no período de 10/8/2007 a 11/8/2009, foi chamada em audiência por irregularidades em quatro ajustes: Convênios 28/2008 (Siafi 623789) , celebrado entre a UNE e o Ministério da Saúde; 29193/2008 (Siconv 702422/2008) , celebrado entre a UNE e o Ministério do Esporte; 352/2008 (Siconv 702420/2008) e 537/2007 (Siafi 624392) , celebrados entre a UNE e o Ministério da Cultura. Cabem as seguintes considerações em relação a cada um deles:
	a) no caso do Convênio 29193/2008 (Siconv 702422/2008) , o Coordenador Geral de Prestação de Contas do Ministério do Esporte, mediante o Ofício 24/2014-CGPCO/DGI/SE-ME, de 14/1/2014, informou que a prestação de contas do Convênio 702422/2008, celebrado com a UNE, foi aprovada, conforme explanado no Parecer Financeiro Complementar 6/2014-CPREC/CGPCO/DGI/SE-ME, sendo que a aprovação foi pautada na devolução aos cofres públicos do montante repassado com os acréscimos de juros e correção monetária, totalizando R$ 389.819,75 (peça 139) . Apesar de ter havido ressarcimento por parte da UNE, a Senhora Lucia Kluck Stumpf deve responder pela omissão no dever de prestar contas do Convênio 29193/2008 (Siconv 702422/2008) , por ela mesma celebrado, cuja vigência expirou em 28/2/2009, durante seu mandato, em descumprimento à cláusula segunda, inciso II, alínea "n", e à cláusula décima do termo de convênio e ao art. 56 da Portaria Interministerial MPOG/MF/CGU 127/2008, considerando a reprovabilidade de sua conduta. A omissão da responsável resultou na apuração dos fatos pelo TCU e, após provocação do TCU, pelo Ministério do Esporte, o que resultou na devolução do valor nominal do convênio pela gestão da UNE de 2011/2013, representada pelo Senhor Daniel Iliescu (peças 190 e 191, p. 49-51) , e na devolução dos juros de mora e atualização monetária na gestão da UNE de 2013/2015, representada pela Senhora Virgínia Gomes de Barros e Silva. Ante o exposto, considerando que as razões de justificativa apresentadas pela responsável, analisadas nesta instrução, não elidiram as irregularidades a ela imputadas, e que a responsável não foi apenada quanto a essa irregularidade pelo Ministério do Esporte, será proposto rejeitar as razões de justificativa apresentadas relativamente ao Convênio 29193/2008 (Siconv 702422/2008) e aplicar-lhe a multa prevista no art. 58, inciso II, da Lei 8.443/1992;
	b) nos casos dos Convênios 28/2008 (Siafi 623789) e 352/2008 (Siconv 702420/2008) , não foram autuadas, no TCU, tomadas de contas especiais porque os gestores da UNE posteriores à Senhora Lucia Kluck Stumpf celebraram Termos de Parcelamento de Dívida, porém, remanesce a reprovabilidade das condutas da Senhora Lucia Kluck Stumpf pelas irregularidades graves identificadas, que geraram atuação do TCU, do Ministério da Saúde, do Ministério da Cultura e o ônus herdado pela UNE. As irregularidades levantadas nesses convênios tiveram caráter grave, com infringência aos termos de convênio celebrados pela própria Senhora Lucia Kluck Stumpf e à legislação de convênios, razão pela qual, considerando que as razões de justificativa apresentadas pela responsável, analisadas nesta instrução, não elidiram as irregularidades a ela imputadas, cabe proposta de rejeitar as razões de justificativa relativas aos Convênios 28/2008 (Siafi 623789) e 352/2008 (Siconv 702420/2008) e aplicar-lhe a multa prevista no art. 58, inciso II, da Lei 8.443/1992; 
	c) no caso do Convênio 537/2007 (Siafi 624392) , há proposta, no TC Processo 013.365/2015-0, de aplicar à Senhora Lucia Kluck Stumpf, individualmente, a multa prevista no art. 57 da Lei 8.443/1992 em relação a diversas irregularidades ensejadoras de débito objeto de audiência nestes autos, razão pela qual não será proposta aplicação de multa nestes autos, de forma a evitar bis in idem. Contudo, as razões de justificativa da responsável não podem ser acolhidas, cabendo propor aplicar-lhe a multa prevista no art. 58, inciso II, da Lei 8.443/1992 quanto às seguintes irregularidades no Convênio 537/2007 (Siafi 624392) , que não foram objeto de proposta de aplicação de multa na TCE:
	- 	despesas não comprovadas mediante documento fiscal, recibo e relatório de serviços e rubrica do plano de trabalho, sem correlação com o objeto do convênio ou vedadas pela legislação de convênios, listadas no Relatório de Análise Financeira 13/2013 - CGPC/Dic/Sefic-MinC, no valor original total de R$ 353.964,62, em infringência à cláusula oitava, parágrafo segundo, do termo de convênio, à IN STN 1/1997 e à Portaria Interministerial MPOG/MF/CGU 127/2008;
	- realização de despesas com taxas bancárias, em infringência ao art. 8º, inciso VII, da IN STN 1/1997 e ao art. 39, inciso VII, da Portaria Interministerial MPOG/MF/CGU 127/2008;
	- realização de despesas com bloqueios judiciais na conta do convênio, no total de R$ 35.061,30, sem relação com seu objeto, em infringência à cláusula terceira, inciso II, alínea "a", do termo de convênio e ao art. 8º, inciso IV, da IN STN 1/1997;
	- falta de documento com informações sobre as viagens realizadas e de cópia dos cartões de embarque, em desacordo com a cláusula oitava, parágrafo segundo, do termo de convênio, com o art. 30 da IN STN 1/1997 e com o art. 58, caput, c/c o art. 50, § 3º, incisos I e V, da Portaria Interministerial MPOG/MF/CGU 127/2008.
	d) registre-se que a Senhora Lucia Kluck Stumpf não foi chamada em audiência nestes autos relativamente a irregularidades no Convênio 550/2006 (Siafi 579964) , porém, no TC Processo 013.369/2015-6, há proposta de julgar irregulares as contas da responsável, do Sr. Rovilson Sanches Portela, do Sr. Gustavo Lemos Petta e da UNE, condenando-os, solidariamente, ao pagamento do débito atualizado monetariamente e acrescido de juros de mora, e, individualmente, à multa prevista no art. 57, da Lei 8.443/1992. 
5.8.	Ante o exposto, será proposto rejeitar as razões de justificativa da Senhora Lucia Kluck Stumpf, aplicando-lhe a multa prevista no art. 58, inciso II, da Lei 8.443/1992, em virtude de sua responsabilidade por em irregularidades graves, com infringência aos termos de convênio e à legislação, nos Convênios 28/2008 (Siafi 623789) , 352/2008 (Siconv 702420/2008) e 29193/2008 (Siconv 702422/2008) e por irregularidades de caráter grave mas não ensejadoras de débito no Convênio 537/2007 (Siafi 624392) , deixando de propor aplicação de débito por irregularidades neste último convênio (537/2007) que já são objeto de aplicação da multa prevista no art. 57 da Lei 8.443/1992 na tomada de contas especial TC Processo 013.365/2015-0.
5.9.	O Senhor Harlen Oliveira Cunha, CPF XXX.887.685-XX, Tesoureiro Geral da Une no período de 10/8/2007 a 11/8/2009, foi chamado em audiência por irregularidades em dois ajustes: Convênio 352/2008 (Siconv 702420/2008) e Convênio 537/2007 (Siafi 624392) . Cabem as seguintes considerações em relação a ele: 
	a) no caso do Convênio 352/2008 (Siconv 702420/2008) , não foi autuada, no TCU, tomada de contas especial porque a UNE, representada pela Senhora Virgínia Gomes de Barros, Presidente em dezembro de 2014, celebrou Termo de Parcelamento de Dívida (peças 190 e 191, p. 34-37) . Porém, analisadas as razões de justificativa do responsável, não foi afastada a reprovabilidade da conduta do Senhor Harlen Oliveira Cunha pelas irregularidades identificadas, que geraram atuação do TCU, do Ministério da Cultura e o ônus herdado pela UNE. As irregularidades decorrentes da conduta do Senhor Harlen Oliveira Cunha infringem o termo de convênio e a legislação de convênios, razão pela qual cabe proposta de rejeitar as razões de justificativa relativas ao Convênio 352/2008 (Siconv 702420/2008) e aplicar-lhe a multa prevista no art. 58, inciso II, da Lei 8.443/1992;
	b) no caso do Convênio 537/2007 (Siafi 624392) , não há proposta, no TC Processo 013.365/2015-0, de aplicar ao Senhor Harlen Oliveira Cunha a multa prevista no art. 57 da Lei 8.443/1992, nem de condenar-lhe ao pagamento de débito. No item 3.10.6 da instrução com proposta de mérito (peça 33 do TC Processo 013.365/2015-0) , que trata de tomada de contas especial relativa ao Convênio 537/2007 (Siafi 624392) , é registrado que se deixou de incluir o tesoureiro geral eleito para o biênio 2007/2009, Sr. Harlen Oliveira Cunha, como responsável na tomada de contas especial, tendo em vista que não constavam naqueles autos, assinaturas, procuração e/ou qualquer documento que demonstrasse a atuação do Sr. Harlen Oliveira Cunha como gestor dos recursos do convênio. Na presente representação, os documentos relativos ao Convênio 537/2007 constam às peças 3, 13 e 15, conforme o índice à peça 79, p. 3. O Senhor Harlen de Oliveira Cunha assinou o Relatório de Execução Físico-Financeira do Convênio 537/2007 (peça 3, p. 118-124) e outros anexos da prestação de contas (peça 3, p. 133-135 e 171-173) , como responsável pela execução, na condição de Tesoureiro. O Senhor Harlen de Oliveira Cunha realizou agendamentos de pagamentos (peça 3, p. 175-176 e 201) , assim como a Senhora Lucia Kluck Stumpf, Presidente da UNE na mesma gestão, conforme documentos à peça 3, p. 181-200 e 202-203. Conforme já exposto, na instrução com proposta de mérito do TC Processo 013.365/2015-0 (peça 33 daqueles autos) , foi proposta  a aplicação à Senhora Lucia Kluck Stumpf da multa prevista no art. 57 da Lei 8.443/1992, porém, não há proposta de aplicação de multa ao Senhor Harlen de Oliveira Cunha. Os documentos presentes nestes autos indicam a necessidade de propor rejeitar as razões de justificativa do Senhor Harlen Oliveira Cunha quanto às irregularidades referentes ao Convênio 537/2007 (Siafi 624392) e de aplicar-lhe a multa prevista no art. 58, inciso II, da Lei 8.443/1992.
5.10.	O Sr. Augusto Canizella Chagas foi chamado em audiência por irregularidades em dois ajustes: Convênios 28/2008 (Siafi 623789) e Convênio 29193/2008 (Siconv 702422/2008) .
5.11.	De acordo com análise realizada na instrução à peça 183, considerou-se não ser o caso de propor aplicar multa ao Sr. Augusto Canizella Chagas, uma vez que:
	a) conforme exposto na análise de culpabilidade à peça 102, p. 3, há atenuante, tendo em vista que a Sra. Lucia Kluck Stumpf, Presidente anterior da UNE, deixou de apresentar tempestivamente a prestação de contas final do Convênio 28/2008, o que resultou na obrigação, pelo responsável, de assumir esse encargo, sendo que não participou da execução do Convênio. Ou seja, se a Presidente anterior da Une tivesse cumprido seu dever, não haveria obrigação do Sr. Augusto, razão pela qual se considera que seria desproporcional propor aplicar multa ao Sr. Augusto Canizella Chagas por esse fato;
	b) de acordo com o Coordenador Geral de Prestação de Contas do Ministério do Esporte, a prestação de contas do Convênio 702422/2008 foi aprovada, em virtude da devolução aos cofres públicos do montante repassado com os acréscimos de juros e correção monetária, totalizando o montante de R$ 389.819,75 (peça 139) .
5.12.	O Senhor Sr. Daniel Iliescu foi chamado em audiência apenas em relação ao Convênio 29193/2008 (Siconv 702422/2008) . A sua responsabilidade decorreu do fato de a Sra. Lucia Kluck Stumpf, Presidente anterior da UNE, não ter apresentado a prestação de contas final do Convênio 28/2008 tempestivamente, o que resultou na obrigação, pelo responsável, de assumir esse encargo, sendo que não participou da execução do Convênio. Ou seja, se a Presidente anterior da Une tivesse cumprido seu dever, não haveria obrigação do Sr. Daniel, razão pela qual se considera que seria desproporcional propor aplicar multa a ele por esse fato. Registre-se ainda que o Ministério do Esporte informou que aprovou a prestação de contas considerando o ressarcimento do débito atualizado e acrescido de juros de mora pela UNE.
5.13.	O Sr. Gustavo Lemos Petta, Presidente da UNE de 31/8/2005 a 9/8/2007, e o Sr. Rovilson Sanches Portela (CPF XXX.002.831-XX) , Tesoureiro-Geral da UNE, no período de 31/8/2005 a 9/8/2007, foram chamados em audiência para apresentar razões de justificativa quanto a irregularidades em dois ajustes: Convênio 431/2006 (Siafi 578904) - UNE e Ministério da Cultura e Convênio 550/2006 (Siafi 579964) - UNE e Ministério da Cultura. Cabem as seguintes considerações em relação à análise das razões de justificativa desses responsáveis, examinadas na instrução à peça 183, e a esses convênios: 
	a) de acordo com análise realizada na instrução à peça 183, caberia proposta de rejeitar as razões de justificativa desses responsáveis;
	b) cabe analisar a possibilidade de propor aplicação de multa a esses responsáveis, de forma a evitar bis in idem, levando em conta a existência de tomadas de contas especiais em relação a esses convênios.
5.14.	Conforme análise contida às peças 198-199, descabe proposta de aplicar multa aos Srs. Gustavo Lemos Petta e Rovilson Sanches Portela nestes autos em relação às irregularidades referentes ao Convênio 550/2006, celebrado entre o MinC e a Une, uma vez que irregularidades de mesma natureza já foram analisadas e ensejaram proposta de aplicação de multa no TC Processo 013.369/2015-6, tomada de contas especial relativa ao mesmo convênio.
5.15.	Contudo, de acordo com análise realizada às peças 200-201, apesar de a maioria dos casos desaconselhar a proposta de aplicação de multa aos Srs. Gustavo Lemos Petta e Rovilson Sanches Portela nestes autos em relação às irregularidades referentes ao Convênio 431/2006, celebrado entre o MinC e a Une, uma vez que irregularidades de mesma natureza já foram analisadas e ensejaram proposta de aplicação da multa prevista no art. 57 a esses responsáveis no TC Processo 029.080/2014-2, tomada de contas especial relativa ao mesmo convênio, há casos em que as irregularidades não ensejadoras de débito não restaram elididas naqueles autos,  cabendo, assim, propor a aplicação de multa a esses responsáveis, quanto aos seguintes fatos :
	- contratações sem licitação, em infringência ao art. 27 da IN STN 1/1997;
	- processos de dispensa de licitação não instruídos de acordo com os preceitos do art. 26, parágrafo único, incisos II, III e IV, da Lei 8.666/1993, a qual era aplicável em vista do art. 27 da IN STN 1/1997, vigente à época;
	- uso indevido de dispensas de licitação, por fracionamento de despesas, caracterizadas por sistemáticas contratações de serviços de mesma natureza, em pequenos intervalos de tempo, sem observância da modalidade licitatório cabível para o total de serviços de mesma natureza, em desacordo com o art. 24, II, da Lei 8.666/1993, aplicável em virtude do art. 27 da IN STN 1/1997.
5.16.	Ante o exposto, será proposto aplicar aos Senhores Gustavo Lemos Petta e Rovilson Sanches Portela a multa prevista no art. 58, inciso II, da Lei 8.443/1992 em virtude das seguintes irregularidades identificadas no Convênio 431/2006, celebrado entre o MinC e a Une:
	- contratações sem licitação, em infringência ao art. 27 da IN STN 1/1997;
	- processos de dispensa de licitação não instruídos de acordo com os preceitos do art. 26, parágrafo único, incisos II, III e IV, da Lei 8.666/1993, a qual era aplicável em vista do art. 27 da IN STN 1/1997, vigente à época;
	- uso indevido de dispensas de licitação, por fracionamento de despesas, caracterizadas por sistemáticas contratações de serviços de mesma natureza, em pequenos intervalos de tempo, sem observância da modalidade licitatório cabível para o total de serviços de mesma natureza, em desacordo com o art. 24, II, da Lei 8.666/1993, aplicável em virtude do art. 27 da IN STN 1/1997.
INFORMAÇÕES ADICIONAIS
6.	Os TCs Processo 029.080/2014-2, Processo 013.369/2015-6 e Processo 013.365/2015-0, tomadas de contas especiais instauradas pelo Ministério da Cultura relativas, respectivamente, ao Convênio 431/2006, ao Convênio 550/2006 e ao Convênio 537/2007, foram instruídos com proposta de mérito, com a anuência da Secex/SP e do MP/TCU, e aguardavam o julgamento de mérito à época da consulta realizada em 18/8/2017.
6.1.	O TC Processo 012.432/2017-2 tratou de solicitação de informações formulada pelo Excelentíssimo Deputado Federal Senhor Daniel Coelho acerca da presente representação. 
6.2.	O Procurador da República Kleber Marcel Uemura, por meio do Ofício 17.685/2015, de 27/10/2015, informou o arquivamento de inquérito civil instaurado em decorrência da notícia de eventual inadimplência da União Nacional dos Estudantes com o Fundo Nacional de Saúde quando da execução do Convênio 28/2008 para a realização da Caravana Estudantil da Saúde (peça 177, p. 1-7) .
PROPOSTA DE ENCAMINHAMENTO
7.	Ante todo o exposto, submetemos os autos à consideração superior, propondo:
7.1.	conhecer da presente representação, satisfeitos os requisitos de admissibilidade previstos nos arts. 235 e 237 do Regimento Interno deste Tribunal;
7.2.	excluir os Senhores Augusto Canizella Chagas (CPF XXX.293.098-XX) e Daniel Iliescu (CPF XXX.189.267-XX) da relação processual, uma vez que não foram responsáveis pelas irregularidades identificadas nos Convênios 28/2008 (Siafi 623789) e 29193/2008 (Siconv 702422/2008) ;
7.3.	rejeitar as razões de justificativa da Senhora Lucia Kluck Stumpf (CPF XXX.167.810-XX) , Presidente da UNE no período de 10/8/2007 a 11/8/2009, do Senhor Harlen Oliveira Cunha, CPF XXX.887.685-XX, Tesoureiro Geral da UNE no período de 10/8/2007 a 11/8/2009, do Senhor Gustavo Lemos Petta (CPF XXX.202.198-XX) , Presidente da UNE de 31/8/2005 a 9/8/2007, e do Senhor Rovilson Sanches Portela (CPF XXX.002.831-XX) , Tesoureiro-Geral da UNE, no período de 31/8/2005 a 9/8/2007;
7.4.	aplicar à Senhora Lucia Kluck Stumpf (CPF XXX.167.810-XX) , ao Senhor Harlen Oliveira Cunha (CPF XXX.887.685-XX) , ao Senhor Gustavo Lemos Petta (CPF XXX.202.198-XX) e ao Senhor Rovilson Sanches Portela (CPF XXX.002.831-XX) , individualmente, a multa prevista no art. 58, II, da Lei 8.443/1992, fixando-lhes o prazo de 15 (quinze) dias, a contar das notificações, para que comprovem, perante o Tribunal (art. 214, inciso III, alínea "a", do Regimento Interno/TCU) , o recolhimento das dívidas aos cofres do Tesouro Nacional, atualizadas monetariamente desde a data do acórdão até a dos efetivos recolhimentos, se forem pagas após o vencimento, na forma da legislação em vigor;
7.5.	autorizar, desde logo, nos termos do art. 28, inciso II, da Lei 8.443/1992, as cobranças judiciais das dívidas caso não atendidas as notificações.
7.6.	autorizar o pagamento das dívidas em até 36 parcelas mensais e consecutivas, caso requerido, nos termos do art. 26 da Lei 8.443/1992, fixando aos responsáveis o prazo de quinze dias, a contar do recebimento da notificação, para comprovar perante o Tribunal o recolhimento da primeira parcela, e de trinta dias, a contar da parcela anterior, para comprovar os recolhimentos das demais parcelas, atualizadas monetariamente, na forma prevista na legislação em vigor, ficando cientes de que o inadimplemento de qualquer uma das prestações implicará no vencimento antecipado do saldo devedor, nos termos do art. 26, parágrafo único, da Lei 8.443/92;
7.7.	encaminhar preliminarmente os autos ao Ministério Público junto a este Tribunal, nos termos do art. 62, inciso III, do Regimento Interno, conforme já determinado pelo Relator no despacho da peça 189. [...]".
4.	O Ministério Público junto a este Tribunal, no parecer à Peça 207, à vista dos elementos contidos nos autos, e considerando que as irregularidades apuradas nos 6 (seis) convênios celebrados entre órgãos federais e a União Nacional dos Estudantes (Une) já foram sanadas ou estão em saneamento, manifesta-se de acordo com a proposta de mérito da Unidade Técnica e complementarmente, considerando, ainda, que as condutas dos responsáveis estão em processo de apenação, sugere a aplicação da pena de inabilitação para o exercício de cargo em comissão ou função de confiança no âmbito da Administração Pública, com fundamento no art. 60 da Lei 8.443/1992, penalidade comumente adotada em casos similares ao que ora se examina, conforme jurisprudência dessa Corte de Contas.
	É o Relatório.

8.1. Luiz Fernando de Moraes (27.437/OAB-DF) e outros, representando Pedro Henrique Rebello de Mendonca e União Nacional dos Estudantes;
8.2. Paula Costa (194.573/OAB-SP) e outros, representando Lucia Kluck Stumpf;
8.3. José Nelson Vilela Barbosa Filho (16302/OAB-PE) e outros, representando Lucia Kluck Stumpf, União Nacional dos Estudantes,Virginia Gomes de Barros e Silva e Gustavo Lemos Petta;
8.5. Rafael Vaz Ferreira Augusto (275342/OAB-SP), representando União Municipal dos Estudantes Secundaristas - Umes.

Procurador Marinus Eduardo De Vries Marsico.

REPRESENTAÇÃO. MP-TCU. INDÍCIOS DE IRREGULARIDADES EM CONVÊNIOS FIRMADOS POR ÓRGÃOS FEDERAIS COM A UNIÃO NACIONAL DOS ESTUDANTES (UNE) E A UNIÃO MUNICIPAL DOS ESTUDANTES SECUNDARISTAS (UMES). TC 007.138/2013-0. ACÓRDÃO 2.870/2013-TCU-PLENÁRIO. DILIGÊNCIA. AUDIÊNCIA. ACOLHIMENTO DAS RAZÕES DE JUSTIFICATIVA DE ALGUNS GESTORES. EXCLUSÃO DA RELAÇÃO PROCESSUAL. REJEIÇÃO DAS RAZÕES DE JUSTIFICATIVAS DOS DEMAIS. MULTA. COMUNICAÇÕES.

REPRESENTAÇÃO (REPR)

Coordenação-Geral de Controle Externo de Gestão de Processos e Informações (Copin).

Aprecia-se nesta oportunidade Representação formulada pelo Ministério Público junto ao Tribunal de Contas da União (MP/TCU) , com fundamento no artigo 84 da Lei 8.443/1992 c/c o art. 6°, inciso XVIII, alínea c, da Lei Complementar 75/1993, e com o art. 237, inciso VII, do Regimento Interno do TCU, com vistas a que o Tribunal apure indícios de irregularidades em convênios firmados por órgãos federais com a União Nacional dos Estudantes (Une) . 
2.	Em sua origem, a representação abrangia também indícios de irregularidades em convênios celebrados por órgãos federais com a União Municipal dos Estudantes Secundaristas (Umes) , assunto tratado no processo apartado TC Processo 007.138/2013-0, julgado pelo Acórdão 2870/2013-TCU-Plenário.
I - Da tramitação processual
3.	O MP/TCU, mediante análise documental, constatou vários indícios de irregularidades graves, descritos à Peça 1, p. 2-5, sendo os principais achados relativos a seis convênios celebrados pela Une e a um convênio celebrado pela Umes. Realizou também diligências a diversos fiscos municipais e estaduais, com vistas a apurar a autenticidade de 106 notas fiscais.
4.	Após análise da então Secex-SP (Peças 103-105) , houve a conclusão de que, nos seis convênios da Une analisados, havia comprovação de dano ao Erário. Considerando determinação do Ministro-Relator, preliminarmente, foram chamados em audiência os responsáveis para manifestarem-se quanto às conclusões consignadas nos subitens 10.7 a 10.12 da instrução da unidade técnica (Peça 103) , bem como foi dada ciência daquele despacho ao Ministério da Cultura, Ministério do Esporte e Ministério da Saúde, acompanhado da instrução da unidade técnica à Peça 103.
5.	Em nova instrução da antiga Secex/SP (Peça 183-185) , foram realizadas análises das razões de justificativa apresentadas; caracterização da revelia dos responsáveis que não apresentaram defesa; reexame da responsabilidade que havia sido atribuída ao Sr. Augusto Canizella Chagas e ao Sr. Daniel Iliescu; informação de que foram autuadas três Tomadas de Contas Especiais (TCEs) no âmbito deste Tribunal relativas a ajustes analisados nesta Representação, instauradas pelo Ministério da Cultura, correspondentes aos TCs Processo 029.080/2014-2 (relativo ao Convênio 431/2006) , Processo 013.369/2015-6 (referente ao Convênio 550/2006) e Processo 013.365/2015-0 (relativo ao Convênio 537/2007) ; informação prestada pelo Coordenador-Geral de Prestação de Contas do Ministério do Esporte de que a prestação de contas do Convênio 702422/2008 foi aprovada em virtude da devolução aos cofres públicos do montante repassado com os acréscimos de juros e correção monetária, totalizando R$ 389.819,75; e proposto o julgamento de mérito da Representação.
6.	Mediante Despacho de 23/9/2016, o Ministro Relator Raimundo Carreiro determinou que, preliminarmente, fosse ouvido o Ministério Público junto ao TCU, nos termos do art. 62, inciso III, do Regimento Interno (Peça 189) .
7.	Nesse intervalo, foram juntadas as razões de justificativas intempestivas dos responsáveis Sra. Lucia Kluck Stumpf e Sr. Harlen Oliveira Cunha, que, em respeito aos princípios constitucionais do contraditório e da ampla defesa, da verdade material e do formalismo moderado, foram analisadas pela unidade técnica na instrução de mérito de 21/08/2017 (Peça 202) .
8.	Em última instrução de mérito (Peça 202) , a então Secex-SP propôs conhecer a presente representação; excluir a responsabilidade dos Srs. Augusto Canizella Chagas e Daniel Iliescu da relação processual, uma vez que não foram responsáveis pelas irregularidades identificadas nos Convênios 28/2008 (Siafi 623789) e 29193/2008 (Siconv 702422/2008) ; e rejeitar as razões de justificativas da Sra. Lucia Kluck Stumpf, Presidente da Une, do Sr. Harlen Oliveira Cunha, Tesoureiro Geral da Une, do Sr. Gustavo Lemos Petta, Presidente da Une, e do Sr. Rovilson Sanches Portela, Tesoureiro-Geral da Une. Para estes últimos também foi proposta a aplicação da multa do art. 58, II, da Lei 8.443/1992.
9.	O Ministério Público junto a este Tribunal, no parecer à Peça 207, à vista dos elementos contidos nos autos, e considerando que as irregularidades apuradas nos seis convênios celebrados entre órgãos federais e a Une já foram sanadas ou estão em saneamento, manifesta-se de acordo com a proposta de mérito da Unidade Técnica e complementarmente, considerando, ainda, que as condutas dos responsáveis estão em processo de apenação, sugere a aplicação da inabilitação para o exercício de cargo em comissão ou função de confiança no âmbito da Administração Pública, com fundamento no art. 60 da Lei 8.443/1992, penalidade que, segundo afirma, é comumente adotada em casos similares ao que ora se examina, conforme jurisprudência dessa Corte de Contas.
10.	Feitas esse relato inicial, preliminarmente, analisa-se agora a situação individual dos responsáveis e dos convênios nos quais foram detectadas irregularidades.
I - Da situação dos convênios
11.	Nesse momento processual são analisadas irregularidades detectadas em seis convênios celebrados entre órgãos federais e a Une, indicados a seguir: 
	Convênio
	Concedente (R$) 
	Contrapartida (R$) 
	Vigência
	Descrição resumida do objeto
	Concedente (Ministério) 

	28/2008 (Siafi 623789) 
	2.871.410,36
	28.714,10
	16/5/2008 a 22/05/2009
	Caravana Estudantil da Saúde
	Saúde

	431/2006 (Siafi 578904) 
	1.485.805,43
	130.374,80
	21/12/2006 a 21/07/2007
	Projeto "Atividades de Cultura e Arte da Une"
	Cultura

	352/2008 (Siconv 702420/2008) 
	786.567,50
	295.062,50
	31/12/2008 a 31/12/2009
	Shows de Música Popular Brasileira e Debates
	Cultura

	537/2007 (Siafi 624392) 
	434.344,00
	108.586,00
	31/12/2007 a 04/06/2009
	Projeto "Sempre Jovem e Sexagenária"
	Cultura

	550/2006 (Siafi 579964) 
	436.783,00
	-
	27/12/2006 a 31/07/2007
	Projeto "Cinema Une em Movimento" 
	Cultura

	29193/2008 (Siconv 702422/2008) 
	250.000,00
	2.526,00
	31/12/2008 a 28/02/2009
	Atividades esportivas e debates dentro da 6º Bienal de Artes Ciência e Cultura da Une
	Esporte

	Total
	6.264.910,29
	565.263,40
			
12.	Em Relação ao Convênio 28/2008, firmado com o Ministério da Saúde, foi constatado que não houve autuação no TCU de tomada de contas especial pelo órgão. Embora os documentos apresentados nas razões de justificativa da Sra. Lucia Kluck Stumpf e Sr. Harlen Oliveira Cunha, sobre possível acordo administrativo para ressarcimento de débitos (Peças 190 e 191, p. 20-32) , não faça menção expressa a esse convênio, há elementos indicativos da procedência dessa alegação.
13.	Quanto aos Convênios 537/2007, 550/2006 e 431/2006, celebrados entre o Ministério da Cultura e a Une, há informação de que foram instauradas TCEs pelo TCU, conforme processos TCs Processo 013.365/2015-0, Processo 013.369/2015-6 e Processo 029.080/2014-2. As referidas TCEs foram instruídas com proposta de mérito pela então Secex-SP, tiveram parecer do MP/TCU concordando com a proposta da unidade e aguardam julgamento de mérito. 
14.	Não consta no TCU autuação de TCE referente ao Convênio 352/2008. Nas razões de justificativa apresentadas pela Sra. Lucia Kluck Stumpf e pelo Sr. Harlen Oliveira Cunha, consta o "Termo de Parcelamento de Dívida" relativo a esse convênio (Peças 190 e 191, p. 34-37) e uma GRU paga (Peças 190 e 191, p. 39-40) .
15.	Já em relação ao Convênio 29193/2008 (Siconv 702422/2008) , o Coordenador-Geral de Prestação de Contas do Ministério do Esporte informou que a prestação de contas foi aprovada, em razão da devolução aos cofres públicos do montante repassado, com os acréscimos de juros e correção monetária, totalizando R$ 389.819,75 (Peça 139) .
II - Da responsabilidade da Sra. Lucia Kluck Stumpf
A Sra. Lucia Kluck Stumpf, na qualidade de Presidente da Une no período de 10/8/2007 a 11/8/2009, foi chamada em audiência por irregularidades em quatro ajustes: Convênios 28/2008, celebrado com o Ministério da Saúde; 29193/2008, celebrado com o Ministério do Esporte; 352/2008 e 537/2007, celebrados com o Ministério da Cultura.
No que tange ao Convênio 29193/2008, o Coordenador-Geral de Prestação de Contas do Ministério do Esporte, mediante o Ofício 24/2014-CGPCO/DGI/SE-ME, de 14/1/2014, informou que a prestação de contas do ajuste foi aprovada, conforme explanado no Parecer Financeiro Complementar 6/2014-CPREC/CGPCO/DGI/SE-ME, sendo que a aprovação foi pautada na devolução aos cofres públicos do montante repassado com os acréscimos de juros e correção monetária, totalizando R$ 389.819,75 (Peça 139) .
Entretanto, apesar do ressarcimento dos valores, a unidade técnica, com a anuência do MP/TCU, defende que a responsável deve responder pela omissão no dever de prestar contas do Convênio 29193/2008, cuja vigência expirou em 28/2/2009, durante seu mandato, em descumprimento à cláusula segunda, inciso II, alínea n, e à cláusula décima do termo de convênio e ao art. 56 da Portaria Interministerial MPOG/MF/CGU 127/2008, considerando a reprovabilidade de sua conduta.
A instrução sustenta que a omissão da responsável resultou na apuração dos fatos pelo TCU e, após provocação do Tribunal, pelo Ministério do Esporte, o que resultou na devolução do valor nominal do convênio pela gestão da Une de 2011/2013 (Peças 190 e 191, p. 49-51) , e na devolução dos juros de mora e atualização monetária na gestão da Une de 2013/2015. Assim, considerando que as razões de justificativa apresentadas pela responsável, analisadas na instrução de Peça 202, não elidiram as irregularidades a ela imputadas, e que a responsável não foi apenada quanto a essa irregularidade pelo Ministério do Esporte, propõe rejeitar as razões de justificativa apresentadas relativamente ao Convênio 29193/2008 e aplicar-lhe a multa prevista no art. 58, inciso II, da Lei 8.443/1992.
Manifesto concordância com as propostas trazidas nos pareceres.
Nos casos dos Convênios 28/2008 e 352/2008, não foram autuadas, no TCU, Tomadas de Contas Especiais porque os gestores da Une posteriores à Sra. Lucia Kluck Stumpf celebraram Termos de Parcelamento de Dívida. Porém, mais uma vez concordo com os pareceres precedentes, no sentido de que remanesce a reprovabilidade das condutas dessa responsável pelas irregularidades identificadas, que geraram atuação do TCU, do Ministério da Saúde, do Ministério da Cultura e o ônus herdado pela Une.
As irregularidades levantadas nos convênios mencionados, consistentes em infringências aos termos do ajuste e às normas que tratam da matéria tiveram caráter grave e não foram afastadas com as razões de justificativa apresentadas pela responsável. Assim, cabe a proposta de rejeitar as razões de justificativa e aplicação da multa prevista no art. 58, inciso II, da Lei 8.443/1992.
No caso do Convênio 537/2007, há proposta, no TC Processo 013.365/2015-0, de aplicação da multa prevista no art. 57 da Lei 8.443/1992, em relação a diversas irregularidades ensejadoras de débito objeto de audiência nestes autos, razão pela qual concordo que não é necessário adotar essa medida neste processo, de forma a evitar bis in idem. Contudo, as razões de justificativa da responsável não podem ser acolhidas, em relação às irregularidades listadas pela unidade técnicas no item 5,7, alínea c, que não são coincidentes com o que foi apreciado no âmbito da aludida TCE, cabendo a aplicação da multa prevista no art. 58, inciso II, da Lei 8.443/1992, conforme proposto.
Por fim, há o registro de que a Sra. Lucia Kluck Stumpf não foi chamada em audiência nestes autos relativamente a irregularidades no Convênio 550/2006, porém, no TC Processo 013.369/2015-6, a responsável foi ouvida e a proposta é de julgar irregulares as suas contas, dos Srs. Rovilson Sanches Portela e Gustavo Lemos Petta e da Une, condenando-os, solidariamente, ao pagamento do débito atualizado monetariamente e acrescido de juros de mora, e, individualmente, à multa prevista no art. 57, da Lei 8.443/1992.
Ante o exposto, acolho as propostas contidas nos pareceres precedentes, no sentido de rejeitar as razões de justificativa da Sra. Lucia Kluck Stumpf e aplicar-lhe a multa prevista no art. 58, inciso II, da Lei 8.443/1992, cujo valor fixo em R$ 6.000,00, em virtude de sua responsabilidade por irregularidades, com infringência aos termos e à legislação, nos Convênios 28/2008, 352/2008 e 29193/2008 e por impropriedades, não ensejadoras de débito, no Convênio 537/2007.
III - Da responsabilidade do Sr. Harlen Oliveira Cunha
26.	O Sr. Harlen Oliveira Cunha, Tesoureiro-Geral da Une no período de 10/8/2007 a 11/8/2009, foi chamado em audiência por irregularidades em dois ajustes: Convênios 352/2008 e 537/2007. Em relação a este responsável cabem considerações a seguir aduzidas.
27.	No caso do Convênio 352/2008, conforme já relatado em item precedente, não foi autuada TCE no âmbito deste Tribunal, porque a Une celebrou Termo de Parcelamento de Dívida (Peças 190 e 191, p. 34-37) . Porém, ao analisar as suas razões de justificativa, a então Secex-SP entendeu que não foi afastada a reprovabilidade da sua conduta pelas irregularidades identificadas, consistentes em infringência que ao termo de convênio e a legislação sobre a matéria.
28.	Da mesma forma, em relação ao Convênio 537/2007, embora não haja proposta no TC Processo 013.365/2015-0 de aplicar a multa prevista no art. 57 da Lei 8.443/1992 ao Sr. Harlen Oliveira Cunha, nem de condenar-lhe ao pagamento de débito, no item 3.10.6 da instrução (Peça 33 do TC Processo 013.365/2015-0) é registrado que se deixou de incluir o Tesoureiro-Geral eleito para o biênio 2007/2009, como responsável na TCE, tendo em vista que não constavam naqueles autos assinaturas, procuração e/ou qualquer documento que demonstrasse a sua atuação como gestor dos recursos do convênio.
29.	Na presente Representação, nos documentos relativos ao Convênio 537/2007, consta que o Senhor Harlen de Oliveira Cunha assinou, como responsável pela execução, na condição de Tesoureiro, o Relatório de Execução Físico-Financeira do Convênio 537/2007 (Peça 3, p. 118-124) e outros anexos da prestação de contas (Peça 3, p. 133-135 e 171-173) . Além disso, realizou agendamentos de pagamentos (Peça 3, p. 175-176 e 201) , juntamente com a Sra. Lucia Kluck Stumpf, Presidente da Une na mesma gestão, conforme documentos à Peça 3, p. 181-200 e 202-203. Assim, os elementos presentes nestes autos são comprovação do cometimento de irregularidades por esse responsável, razão pela qual devem as suas razões de justificativas ser rejeitadas e deve ser-lhe aplicada a multa prevista no art. 58, inciso II, da Lei 8.443/1992, cujo valor fixo em R$ 4.000,00.
IV- Da responsabilidade do Sr. Augusto Canizella Chagas 
O Sr. Augusto Canizella Chagas foi chamado em audiência por irregularidades em dois ajustes: Convênios 28/2008 e Convênio 29193/2008, sendo que, de acordo com análise realizada na instrução à Peça 183, não seria o caso de propor aplicar multa ao responsável, uma vez que, conforme exposto na análise de culpabilidade à Peça 102, p. 3, há atenuante, tendo em vista que a Sra. Lucia Kluck Stumpf deixou de apresentar tempestivamente a prestação de contas final do Convênio 28/2008, o que resultou na obrigação, pelo responsável, de assumir esse encargo, sendo que não participou da execução do Convênio.
De acordo com o Coordenador-Geral de Prestação de Contas do Ministério do Esporte, a prestação de contas do Convênio 702422/2008 foi aprovada, em virtude da devolução aos cofres públicos do montante repassado com os acréscimos de juros e correção monetária, totalizando o montante de R$ 389.819,75 (Peça 139) .
Ante essas informações, depreendo que, de fato, não há qualquer situação que possa ser imputada a este responsável, razão pela qual anuo aos pareceres no sentido de acolher as suas razões de justificativa.
V- Da responsabilidade do Sr. Daniel Iliescu
33.	O Sr. Daniel Iliescu foi chamado em audiência apenas em relação ao Convênio 29193/2008. A sua responsabilidade decorreu do fato de a Sra. Lucia Kluck Stumpf não ter apresentado a prestação de contas final do Convênio 28/2008 tempestivamente, o que resultou na obrigação, pelo responsável, de assumir esse encargo, sendo que não participou da execução do Convênio.
34.	A unidade técnica apresenta manifestação, com a qual manifesto concordância, de que seria desproporcional propor aplicar multa a esse responsável em razão desse fato. Registre-se ainda que o Ministério do Esporte informou que aprovou a prestação de contas considerando o ressarcimento do débito atualizado e acrescido de juros de mora pela Une.
Ante essas informações, depreendo que, de fato, não há qualquer situação que possa ser imputada a este responsável, razão pela qual alinho-me aos pareceres no sentido de acolher as suas razões de justificativa.
VI- Da responsabilidade dos Srs. Gustavo Lemos Petta e Rovilson Sanches Portela
36.	O Sr. Gustavo Lemos Petta, Presidente da Une de 31/8/2005 a 9/8/2007, e o Sr. Rovilson Sanches Portela, Tesoureiro-Geral da Une, no período de 31/8/2005 a 9/8/2007, foram chamados em audiência para apresentar razões de justificativa quanto a irregularidades em dois ajustes: Convênios 431/2006 e 550/2006.
37.	As razões de justificativas foram examinadas na instrução à Peça 183, com proposta de rejeição das defesas. 
38.	Quanto à aplicação de sansão, a unidade técnica, com a anuência do MP/TCU, defende não ser cabível, de forma a evitar bis in idem, aplicação de multa a esses responsáveis. Conforme análise contida às Peças 198-199, em relação às irregularidades referentes ao Convênio 550/2006, celebrado entre o MinC e a Une, de mesma natureza, foram analisadas e ensejaram proposta de aplicação de multa no TC Processo 013.369/2015-6, TCE relativa ao mesmo convênio.
39.	Contudo, de acordo com análise realizada às Peças 200-201, apesar de a maioria dos casos desaconselhar a proposta de aplicação de multa aos Srs. Gustavo Lemos Petta e Rovilson Sanches Portela nestes autos, em relação às irregularidades referentes ao Convênio 431/2006, também celebrado entre o MinC, propõe a aplicação de multa, sob a justificativa de que as impropriedades são de mesma natureza das que já foram examinadas e ensejaram proposta de aplicação da multa prevista no art. 57 a esses responsáveis no TC Processo 029.080/2014-2.
40.	Na TCE em questão, relativa ao mesmo Convênio 431/2006, celebrado entre o MinC e a Une, há casos em que as impropriedades, embora não tenham gerado débito, não foram elididas naqueles autos, a saber: a) contratações sem licitação, em infringência ao art. 27 da IN STN 1/1997; b) processos de dispensa de licitação não instruídos de acordo com os preceitos do art. 26, parágrafo único, incisos II, III e IV, da Lei 8.666/1993, a qual era aplicável em vista do art. 27 da IN STN 1/1997, vigente à época; e c) uso indevido de dispensas de licitação, por fracionamento de despesas, caracterizadas por sistemáticas contratações de serviços de mesma natureza, em pequenos intervalos de tempo, sem observância da modalidade licitatório cabível para o total de serviços de mesma natureza, em desacordo com o art. 24, II, da Lei 8.666/1993, aplicável em virtude do art. 27 da IN STN 1/1997. Assim, a unidade técnica, com a anuência do MP/TCU, propõe a aplicação da multa prevista no art. 58, inciso II, da Lei 8.443/1992 aos Srs. Gustavo Lemos Petta e Rovilson Sanches Portela.
41.	De fato, as impropriedades apontadas pela unidade técnica sujeitam os responsáveis à aplicação de sanção. Assim, como os Srs. Gustavo Lemos Petta e Rovilson Sanches Portela não apresentaram argumentos suficientes para afastá-las, acompanho as propostas no sentido de aplicar a estes responsáveis a multa prevista no art. 58, II da Lei 8.443/1992, cujo valor, em razão das suas condutas subjetivas, fixo em R$ 5.000,00 e R$ 4.000,00, respectivamente.
XI - Das considerações finais
42.	Como pode ser verificado no Relatório precedente, ao longo destes autos, antes da instrução final, tanto os gestores quanto os órgãos repassadores tiveram inúmeras oportunidades de se manifestar acerca das irregularidades apontadas pelo MP/TCU na peça inicial da Representação, como comprovam os diversos ofícios de diligências e audiências emitidos pela unidade instrutora, passando pelas pesquisas feitas pela própria equipe do Parquet. 
43.	Todos esses elementos levaram à elaboração da instrução de Peça 202 e pareceres de Peças 204 a 205, que, por percucientes, incorporo às minhas razões de decidir neste processo.
44.	Em relação à sugestão do MP/TCU de que as condutas dos responsáveis que estão em processo de apenação, sugere a aplicação da pena de inabilitação para o exercício de cargo em comissão ou função de confiança no âmbito da Administração Pública, com fundamento no art. 60 da Lei 8.443/1992, deixo de acolhê-la por entender que os responsáveis arrolados eram, à época, jovens estudantes, sem qualquer experiência ou conhecimentos técnicos sobre a gestão de recursos públicos de valor considerável, sendo que muitas das irregularidades cometidas refletem essa inexperiência.
45.	Por outro, lado deve ser considerado que não há contra esses responsáveis outras condenações por esta Corte de Contas e foram citados somente nos processos que derivaram desta Representação, os quais apresentam irregularidades semelhantes.
46.	Há, ainda, que ser considerado que, no âmbito dos processos de Tomadas de Contas Especiais TCs Processo 029.080/2014-2 (relativo ao Convênio 431/2006) , Processo 013.369/2015-6 (referente ao Convênio 550/2006) e Processo 013.365/2015-0 (relativo ao Convênio 537/2007) , que ainda não foram apreciados, no mérito, poderão ser melhor sopesadas as apenações de inabilitação para o exercício de cargo em comissão ou função de confiança no âmbito da Administração Pública, tendo em vista o maior aprofundamento das análises em relação às despesas realizadas, a ação dos agentes e as circunstâncias em que ocorreram os fatos, o que permite mais adequada definição da extensão da culpabilidade de cada agente pelo prejuízo sofrido pelo Erário, tudo isso a partir da formação do contraditório.
Ante o exposto, VOTO por que o Tribunal acolha a minuta de Acórdão que ora submeto à deliberação deste Colegiado.
TCU, Sala das Sessões Ministro Luciano Brandão Alves de Souza, em 12 de fevereiro de 2020.
AROLDO CEDRAZ
Relator